臺灣高等法院臺中分院刑事判決　　　　96年度上重訴字第41號
上　訴　人　臺灣臺中地方法院檢察署檢察官
上　訴　人
即　被　告　康○○
選任辯護人　黃繼岳律師
上　訴　人
即　被　告　吳○○
選任辯護人　潘宏坤律師
上　訴　人
即　被　告　魯○　
選任辯護人　許哲嘉律師
上　訴　人
即　被　告　賴○○
選任辯護人　吳憲明律師
上列上訴人等因被告等妨害性自主罪等案件，不服臺灣臺中地方
法院95年度重訴字第2986號中華民國96年5月31日第一審判決（
起訴案號：臺灣臺中地方法院檢察署95年度偵字第21086號、95
年度少連偵字第63號、65號），提起上訴，本院判決如下：
    主  文
原判決關於丙○○部分，癸○○妨害性自主部分，己○○、壬○
、癸○○強盜故意殺人部分，及己○○、壬○、癸○○定應執行
刑部分；均撤銷。
丙○○成年人與少年共同意圖為自己不法之所有，以恐嚇使人將
本人之物交付，處有期徒刑玖月，減為有期徒刑肆月又拾伍日，
如易科罰金以銀元參佰元即新台幣玖佰元折算壹日。
己○○成年人與少年共同強盜故意殺人，處無期徒刑，褫奪公權
終身，扣案水果刀壹支沒收。
壬○共同強盜故意殺人，處有期徒刑拾貳年，扣案水果刀壹支沒
收。
癸○○共同強盜故意殺人，處有期徒刑拾貳年，扣案水果刀壹支
沒收；又對於十四歲以上未滿十六歲之女子為性交，處有期徒刑
伍月，減為有期徒刑貳月又拾伍日；應執行有期徒刑拾貳年貳月
，扣案水果刀壹支沒收。
己○○其餘上訴（妨害性自主部分）駁回。
己○○強盜故意殺人所處之刑，與上訴駁回（妨害性自主部分）
部分，應執行無期徒刑，褫奪公權終身，扣案水果刀壹支沒收。
    犯罪事實
一、緣丙○○係成年人〈民國（下同）五十九年三月八日生〉自
    九十三年起至九十五年六月十一日原租住在臺中市○區○○
    路○○號十樓之七，嗣於九十五年五月初，其友人己○○係
    成年人（六十七年二月十九日生〉及女友即少年甲女（八十
    一年生，年籍詳卷，另經臺灣臺中地方法院少年法庭判處有
    期徒刑十二年四月）遷入同住。另己○○、甲女之友人即少
    年甲○（八十年九月生，年籍詳卷，另經臺灣臺中地方法院
    少年法庭判處有期徒刑十二年五月）及其男友壬○，少年乙○（八十年五月生，年籍詳卷，另經臺灣臺中地方法院少年
    法庭判處有期徒徒刑十二年五月）及其男友癸○○均常至該
    址出入居住，少年許０杰（八十年八月九日生，下稱乙男，
    年籍詳卷，另經臺灣臺中地方法院少年法庭判處有期徒刑十
    四年四月）及行為時未滿十四歲之羅０逸（八十一年六月十
    二日以後生，下稱丙男，年籍詳卷，另經臺灣臺中地方法院
    少年法庭裁定感化教育）均係己○○等人友人。己○○、壬○、癸○○、甲女、甲○、乙○等人平日在丙○○前開租住
    處閒遊廝混，喧囂吵鬧，經住戶向該大樓管理室反應，大樓
    管理員李仕輝與己○○等人曾發生口角爭執，且於九十五年
    六月初，李仕輝又要求丙○○及己○○等人遷出上址租屋處
    ，己○○等人已對李仕輝心生不滿。另己○○於居住該大樓
    期間，自丙○○處得知李仕輝每月十日許，均會向大樓承租
    戶收取租金及管理費常因而懷有鉅款，並知悉該大樓騎樓處
    裝設監視錄影器，監視錄影器主機則存放在地下室一樓之桌
    上。
二、己○○等人於九十五年六月六日遷出上址後，投宿在臺中市
    ○○路○號富春大飯店五一八室，嗣於九十五年六月九日下
    午，丙○○、己○○二人相偕在臺中市○○街○○○號三樓
    Ａ三網咖店見面，共同籌劃以「仙人跳」之方式對上網之網
    友敲詐財物，其方式為先推某未成年少女佯稱欲與連絡之網
    友「援交」，俟網友應允赴約並與未成年少女進入飯店房間
    之際，由該少女主動關上房門但不上鎖，俟少女與網友入內
    五至十分鐘，並脫下部分衣物主動為狎匿舉止後，再由房門
    外配合之人衝入房間，手持相機蒐證並威嚇對方交付財物。
    丙○○、己○○二人謀議已定，旋與壬○、癸○○及未滿十
    八歲之少女甲○、乙○等人商議後，於同年六月九日下午，
    隨即由丙○○在Ａ三網咖內上網至「ＵＴ中部人聊天室」聊
    天，並以「小琪」之帳號尋找網友「援交」。適有庚○○自
    稱「小豬」上網至「ＵＴ中部人聊天室」聊天，二人遂於網
    路上交談聊天，庚○○並將行動電話號碼告知對方，嗣丙○○即將該電話號碼交由己○○轉交予甲○，甲○即於同日下
    午撥打電話給庚○○，相約於同日下午在臺中市東區德安百
    貨大樓附近見面，庚○○不疑有他即欣然應允赴約。丙○○
    、己○○、壬○、癸○○、甲○及乙○於知悉上情後，遂共
    同基於意圖為自己不法所有之犯意聯絡，於同日下午八時許
    ，先由甲○、乙○一同依約與庚○○在德安百貨大樓附近見
    面，期間乙○藉故先行離去，甲○與庚○○二人則相偕前往
    臺中市○區○○街○○號萬年旅社內休息，俟進入房間後甲○即假藉洗澡為由，進入廁所內後即撥打電話予乙○，並告
    知所在之旅社房號，嗣伺機將房門解鎖，迨庚○○淋浴完畢
    ，甲○則任由庚○○摟腰十餘分鐘後，此時丙○○及與手持
    相機之癸○○，相偕衝入庚○○與甲○所在之前開房間內，
    丙○○馬上高呼「你們在幹什麼」、「你知不知道他還是未
    成年少女」、「若是不給錢，要拿照片去告」等語，此時癸○○亦同時對庚○○及甲○拍照，壬○則入內先將甲○攜出
    與乙○會合後，再折返該房間內，會同癸○○嚇令庚○○交
    付財物，使庚○○心生畏懼，意欲賠錢息事，但因其身上僅
    有新臺幣（下同）三千五百元，期間丙○○等人自庚○○處
    得悉庚○○在臺中市第二信用合作社大智分社之帳戶仍有存
    款，丙○○、壬○及癸○○遂令庚○○一同至臺中市大智路
    上之臺中市第二信用合作社大智分社提款賠償，經庚○○應
    允並抵達後，由庚○○持其金融卡在該址所設之自動櫃員機
    提領一萬八千元，庚○○除原先所交付之款項外，將所領得
    之款項中共湊足二萬元（原審誤認為一萬九千五百元）交付
    予丙○○收受後，庚○○始自行離去。其後，丙○○又將上
    開款項交付予壬○、癸○○二人，壬○、癸○○二人又將款
    項轉交予己○○分配，己○○將該款項平分壬○、癸○○、
    甲○、乙○各二千元，餘款元則供渠等共同吃喝玩樂花用（
    此部分己○○經原審判處有期徒刑九月，壬○、癸○○均經
    原審判處有期徒刑七月，嗣於提起上訴後，均撤回上訴確定
    在案）。
三、己○○前於九十四年九月二十八日經由友人介紹認識甲女後
    ，經雙方交往後進而成為男女朋友，其明知行為時甲女係未
    滿十四歲及十四歲以上未滿十六歲之幼女。竟基於對於未滿
    十四歲及十四歲以上未滿十六歲女子為性交行為之概括犯意
    ，自九十四年十月上旬某日起至九十五年三月間止，以平均
    二、三日之頻率，連續在臺中縣豐原市火車站前某旅館、臺
    中市德安百貨附近套房內，以將其陰莖插入甲女陰道內抽動
    之方式，與甲女為多次性交行為。迨至九十五年三、四月間
    ，甲女知悉懷孕後，旋於九十五年七月一日，至臺中縣潭子
    鄉之婦產科將該胎兒施行人工流產。
四、癸○○與乙○原經由網路聊天室已相識二年之久，二人雖曾
    見面過，但未進一步交往，嗣於九十五年五月底雙方再度聯
    繫後，始成為男女朋友交往關係。癸○○明知乙○係十四歲
    以上未滿十六歲女子，竟基於性交之犯意，於九十五年六月
    八日夜間某時，在臺中市○○路○號富春大飯店內，於徵得
    乙○同意下，以其陰莖插入乙○陰道內抽動之方式，與乙○
    為性交行為一次。
五(1)己○○、壬○、癸○○、甲女、甲○及乙○搬離丙○○上開
    租住處後，於同年六月六日投宿在臺中市○○路○號富春大
    飯店五一八室，乙男及丙男則於八日分別從臺中縣豐原市至
    臺中市投靠己○○，並同住在上址飯店內。因渠等欠錢花用
    ，己○○遂於同年月八日晚間某時利用同宿在富春大飯店之
    機會告知壬○等七人，李仕輝於每月十日許均會向上址住戶
    及承租戶收取管理費及租屋費，身上懷有大筆現金一事，並
    提議搶劫李仕輝身上之財物，並將李仕輝予以殺害等語，壬○等七人聞言亦因身無分文而同意己○○之主張；己○○、
    壬○、癸○○、甲女、乙男、丙男（為未滿十四歲之人，不
    列入共同正犯之人數內）、甲○及乙○等人即共同基於強盜
    殺人之犯意聯絡，自同年月八日至十一日夜間，反覆討論共
    謀強盜李仕輝身上財物及如何殺害李仕輝，並計畫取走上址
    地下室之監視錄影器主機以躲避員警之追緝，因同年月十日
    為假日，渠等乃決意於同年月十二日星期一實行上開強盜殺
    人之計畫，並由己○○負責分配工作。期間己○○則決定由
    甲○及乙○以至丙○○上開租屋處取回衣物為由，先將李仕
    輝騙至上址十樓，己○○、乙男及丙男則一同上樓下手強盜
    殺人，壬○、癸○○及甲女則在樓下把風，渠等8人並決議
    以分擔強盜殺人行為之多寡朋分所得之財物。
  (2)嗣於九十五年六月十二日上午十一時許，富春大飯店之服務
    人員通知渠等8人已至退房之時間，己○○叫醒眾人並辦理
    退房，且己○○要求乙男、丙男與其先到上址大樓查看，而
    壬○、癸○○、甲女、甲○及乙○則先至臺中市○區○○街
    ○○○號乙○祖母家中放置行李，其後再至臺中市○區○○
    路○○號之「書香漫畫店」會合。於當日下午一時許，渠等
    8人於「書香漫畫店」會合後，己○○、甲女、乙男及丙男
    先至上址管理室觀察李仕輝身上有無財物，壬○、癸○○則
    先陪同甲○、乙○至臺中市大智路上的德安百貨公司逛街，
    並到德安百貨公司八樓打玩電動遊戲。嗣於九十五年六月十
    二日下午二時三十分許，己○○、甲女、乙男及丙男等四人
    亦抵達德安百貨公司與壬○、癸○○、甲○、乙○人會合，
    並告知壬○、癸○○、甲○、乙○等人李仕輝已至臺中市大
    智路上的臺中市第二信用合作社存款一事，隨後己○○、甲
    女、乙男及丙男即至址設在臺中市○○街○○○號三樓之Ａ
    三網咖店打玩電玩遊戲，壬○、癸○○則偕同甲○、乙○折
    返至上址「書香漫畫店」看漫畫。於當日下午三時許，己○○在Ａ三網咖店遇見少年曾０福（下稱己男，七十九年三月
    生，年籍詳卷，另經台灣台中地方法院少年法庭判處有期徒
    刑十四年），己○○遂將前開強盜殺人之計畫告知己男，並
    允諾事成之後分五千元報償予己男，己男聞言亦同意參與己○○等人上開強盜殺人之計畫。於當日下午三時三十分許，
    己○○即拿一百元給丙男、己男購買水果刀一把，丙男、己
    男遂徒步至臺中市○區○○路○○○號之綜合五金行購得水
    果刀一把後，即折返至Ａ三網咖店與己○○、甲女及乙男會
    合，於同日下午四時許，己○○、甲女、乙男、丙男等人即
    偕同己男（起訴書籍原審判決均誤載為戊男）再到臺中市○○路○○號「書香漫畫店」與壬○、癸○○、甲○、乙○等
    人會合。己○○、壬○、癸○○、甲女、乙男、丙男（為未
    滿十四歲之人，不列入共同正犯之人數內）、甲○、乙○等
    人並共同基於意圖為自己不法所有之犯意聯絡決意夥同己男
    實施上開強盜殺人計畫，並約定由甲○、乙○先至管理室向
    李仕輝佯稱：「衣物放在上址十樓租屋處忘了拿」等語，請
    李仕輝上樓開門，再由己○○、乙男、丙男、己男等四人陪
    同甲○、乙○上樓，伺機執行搶劫李仕輝之財物及將其殺害
    之行為，壬○、癸○○及甲女則在該大樓下接應把風，期間
    乙○並當場以乙男示範殺害李仕輝之動作，惟因認乙男身高
    較高，遂改由以一手架住丙男脖子，另一手放在心臟部位，
    模擬示範殺害李仕輝之動作。並於同日下午四時四十四分許
    ，己男在臺中市○區○○路○○號騎樓下撿拾無人所有鐵棍
    一支藏於衣袖內，而丙男則將所購得之水果刀一把藏放在黑
    色側包內，供渠等做為殺人之工具；渠等一起前往李仕輝所
    在之大樓管理室後，即由甲○、乙○先向李仕輝佯稱：「衣
    物放在上址十樓租屋處忘了拿」等語，請李仕輝上樓開門，
    李仕輝不疑有他，遂與己○○、乙男、丙男、甲○、乙○、
    己男一同上樓，壬○、癸○○及甲女則在樓下把風等候接應
    ，迨李仕輝開啟上址十樓之七套房大門先行入內後，甲○、
    乙○二人即撿取衣物藉機離開該租住處，此時丙男立即將上
    址十樓之七套房大門關上，己男旋以預藏之鐵棍朝李仕輝背
    部及腳部用力毆打多次，迨李仕輝體力不支倒坐在床上時，
    在李仕輝後方之丙男即將藏放在側包內的水果刀取出，伺機
    持水果刀朝李仕輝右後肩膀用力刺入，水果刀遂插在李仕輝
    右後肩上，同時間己男仍持鐵棍持續毆打李仕輝之腿部及腳
    部，丙男則自李仕輝後方持續徒手毆打李仕輝之頭部及身體
    ，而李仕輝遭剌後，準備自床上奮力站起時，己○○以在現
    場取得之背心一件按壓在李仕輝前胸，並以右手用力毆打李
    仕輝身體，李仕輝乃用力推開己○○並順勢站起，己男即衝
    至李仕輝前方以右手毆打李仕輝，此時乙男亦徒手朝李仕輝
    頭部毆打三、四下，李仕輝則趁機搶走己男手握的鐵棍揮舞
    防禦，同時間，插在李仕輝右後肩的水果刀順勢掉落在地面
    上，己男迅速拾起掉落在地上的水果刀，並趁李仕輝手持鐵
    棍向己○○、乙男及己男揮舞之際，猛力朝李仕輝背部猛剌
    一刀，而李仕輝此時更用力揮舞鐵棍，並朝房間門口行走，
    乙男見狀，立即掀起床墊朝站立在套房窗戶旁之李仕輝推擠
    ，己○○、丙男及己男亦迅速幫忙將彈簧床立起壓住李仕輝
    ，不使李仕輝外出，斯時李仕輝猶仍持鐵棍亂揮，混亂中李
    仕輝手持的鐵棍揮擊到乙男之左側腰部，乙男即轉身拿起身
    後的化粧玻璃鏡朝李仕輝頭部猛力砸擊，玻璃鏡當場碎裂滿
    地，李仕輝亦因而倒地，倒地時碎裂的玻璃又割傷李仕輝的
    右下胸部。然因玻璃破碎聲響過大，己○○遂大喊快跑，其
    等四人因而不及搜取李仕輝身上的財物即逃離現場；正當己○○、乙男、丙男、己男於行兇之際，適甲女乘坐電梯上樓
    查看情況，於九樓時即聽到鏡子破裂聲響，抵達十樓後又見
    己○○、乙男、丙男、己男等四人從樓梯口向下奔跑，乃趕
    緊乘坐電梯下樓後，向壬○、癸○○、甲○、乙○等人高喊
    「快跑」，壬○、癸○○、甲○、乙○等人聞言則競相逃離
    現場；而己○○、乙男（起訴書及原審判決均誤載為己男）
    於逃離之過程中，己○○則依原訂計畫偕同乙男到大樓地下
    室將監視錄影主機毀損後取走（毀損部分未據告訴），於奔
    跑途中己○○及乙男將監視錄影器主機丟棄在臺中市復興路
    四段二二０巷與大智路十七巷口處附近之草叢中。其後，渠
    等逃到臺中市復興路高架橋附近會合後，再四散各自躲避逃
    匿，而李仕輝因而受有右肩頸部斜向表淺刀傷三．五公分、
    右胸腹部斜向表淺刮傷二．五公分、右後胸腰背部一處刺傷
    即右側第十二胸椎處向第一腰椎，距中體線三公分，十點至
    四點，斜向由頭部向腹部，皮膚穿刺傷二．五公分，穿刺肌
    肉，造成五乘二傷口，刺入胸腔，刺破右下肺葉，造成大量
    血氣胸，左手背側斜向表淺刀傷一．五公分，併瘀腫四乘三
    公分、左前臂外側近腕處瘀傷四乘三公分等傷害，並於同日
    下午六時二十分許經鄰居發現報警時，惟李仕輝已因右後胸
    腰部銳器刀傷造成右下肺葉破裂併發右胸腔大量血氣胸（機
    轉為呼吸衰竭）死亡。
  (3)嗣員警據報後趕抵現場，當場扣得供己○○出資由丙男、己
    男購得所有供犯罪使用之鋼質水果刀一把、現場用以毆擊被
    害人之白色木質化粧鏡框一組及彎曲鐵管一支，並循線查悉
    上情。復先後於九十五年六月十三日下午十時許，在臺中市
    東區○○街○○○號將壬○、甲○及乙○拘提到案；於九十
    五年六月十三日晚間十一時三十分許，在台中市○○區○○
    巷○○弄○○號拘提癸○○到案；於九十五年六月十四日下
    午五時許，在臺中縣豐原市○○路○段○○○巷○○○○號
    三樓將丙男拘提到案；於九十五年六月十四日下午五時許，
    在臺中縣豐原市中山路與博愛路口之三福撞球場內，將乙男
    拘提到案；於九十五年六月十四日下午六時許，在南投縣草
    屯鎮○○路○○○巷○○號將甲女拘提到案；於九十五年六
    月十四日下午八時三十五分許，在臺中市○區○○路○○○
    號前將己男拘提到案；於九十五年六月十四日晚間十時五十
    分許，在高雄縣大寮鄉○○街○巷○○號將己○○拘提到案
    。
六、案經李仕輝之女丁○○、戊○○告訴及臺中市警察局第三分
    局報告及臺灣臺中地方法院檢察署檢察官自動檢舉偵查起訴
    。
    理    由
甲、證據能力部分：
一、(1)上訴人即被告（下稱被告）癸○○辯稱：其於警偵訊自白
    謀議及把風一節非出於本意，警詢時警察很兇，一邊作筆錄
    一邊說要打其，其自白非出於任意性，而無證據能力云云，
    又泛稱共犯（即被告己○○、壬○、甲女、乙男、丙男、甲○、乙○、己男於警詢、偵訊所述均無證據能力云云。(2)上
    訴人即被告（下稱被告）壬○對證人即被告己○○、癸○○
    、甲女、乙男、丙男、乙○、己男於警詢、偵查中未具結之
    陳述部分均認無證據能力云云。(3)上訴人即被告（下稱被告
    ）丙○○則稱：相關證人（含共犯）在審判外之陳述，均不
    具證據能力。(4)另被告壬○、癸○○、丙○○二人就其餘證
    據之證據能力則不爭執；上訴人即被告（下稱被告）己○○
    對本件證據之證據能力均不爭執。經查：(1)被告癸○○於警
    詢時並未遭強暴、脅迫或其他不正方式取供一節，業經證人
    即員警許殿敏於原審法院審理時到庭證述明確（見原審卷二
    第127至130頁）：且被告癸○○於警詢筆錄經原審法院勘驗
    結果，係一問一答連續陳述，並無生澀凝滯等可疑之處，更
    無被告癸○○所稱員警一邊製作筆錄一邊揚言毆打之情事，
    業經原審法院勘驗屬實，並有其警詢筆錄錄音譯文在卷可參
    （見原審卷二第60至121頁）；又被告癸○○於原審法院偵
    查中羈押訊問時猶自白把風（見原審95年度聲羈字第763號
    卷第4頁），顯見被告癸○○辯以其原於警訊自白把風等情
    係遭員警不正對待所致，顯非事實，其自白並無非任意性之
    問題，自有證據能力。(2)復按同案被告對於其他同案被告之
    案件而言，為被告以外之第三人，本質上屬於證人，其他同
    案被告對其仍享有詰問權。因此對其他同案被告案件之審判
    而言，未使該同案被告立於證人之地位而為陳述，逕以依同
    案被告身分所為之陳述採為不利於其他被告之證據，自屬剝
    奪被告之憲法上所保障之刑事被告詰問證人之權利。惟法院
    若已使該同案被告立於證人之地位接受其他同案被告之詰問
    ，則因同案被告業經以證人之身分於審判中具結陳述，並給
    予解釋或否認之機會，而其他同案被告亦經給予對該同案被
    告就此事項詰問之機會，此時法官亦能目睹該同案被告陳述
    之情形，則同案被告先前在司法警察詢問時、檢察官偵查中
    或在審判外向法官所為之陳述，與審判不符時，其先前之陳
    述具有較可信之特別情況，且為證明犯罪事實存否所必要者
    ，參諸刑事訴訟法第一百五十九條之一、第一百五十九條之
    二及大法官會議釋字第五百八十二號解釋，亦得為證據。查
    本件於原審審理時，原審法院已使被告壬○、癸○○、己○○、丙○○、少年甲女、乙男、丙男、甲○、乙○、己男立
    於證人之地位陳述，並給予其他共同被告解釋或否認之機會
    ，亦經給予被告之辯護人對證人詰問之機會，而共同被告先
    前以犯罪嫌疑人之身分，在司法警察詢問時、檢察官偵查中
    之陳述與審判中不符時，本院審酌共同被告等因其先前之陳
    述，距離案發時間較近，記憶較深刻清晰，且尚無心詳予考
    量供詞對自己或他人所生之利害關係，應與事實較為相合而
    具有較可信之特別情況，且為證明犯罪事實存否所必要者，
    揆諸上開說明，自有證據能力而得採為證據。
二、按被告以外之人於偵查中向檢察官所為之陳述，除顯有不可
    信之情況外，得為證據，刑事訴訟法第一五九條之一第二項
    定有明文。本件證人即被害人庚○○於偵查中向檢察官所為
    之陳述，已依法具結，檢察官就偵查訊問之實施，本院查無
    任何違反相關規定之瑕疵，是其證詞並無「顯有不可信之情
    況」，並審酌上開陳述作成時之情況，認證人庚○○於偵查
    中之證述有證據能力。被告丙○○之選任辯護人辯稱：證人
    庚○○此部分審判外之陳述無證據能力云云，尚非可採。
三、次按被告以外之人於審判外向法官所為之陳述，得為證據，
    刑事訴訟法第一五九條之一第一項定有明文。查證人即同案
    被告少年甲女、乙男、丙男、甲○、乙○、己男於原審法院
    少年法庭訊問時，向法官所為之陳述及證述，依上開規定，
    均得為證據。
四、復按被告以外之人於審判外之陳述，經當事人於審判程序同
    意作為證據，法院審酌該言詞陳述或書面陳述作成時之情況
    ，認為適當者，亦得為證據。當事人、代理人或辯護人於法
    院調查證據時，知有第一百五十九條第一項不得為證據之情
    形，而未於言詞辯論終結前聲明異議，視為有前項之同意，
    刑事訴訟法第一百五十九條之五定有明文。查本件認定事實
    所引用之供述證據及證人張春夏於警訊中之證述，公訴人、
    被告己○○及辯護人於本院準備程序中均表示無意見，於審
    理提示調查亦均表示無意見，迄於言詞辯論終結前亦未聲明
    異議；又被告壬○、癸○○、丙○○除就上述部分爭執證能
    力外，亦復如是，可認為同意作為證據，本院審酌該供述證
    據之取得過程並無瑕疵，與本案待證事實間復具有相當之關
    聯性，以之為本案證據尚無不當，自得採為證據。又所引用
    之文書證據，均係公務員職務上製作之文書或從事業務之人
    於業務上或通常業務過程所須製作之紀錄文書、證明文書，
    並無顯不可信之情況，亦得為證據，先予敘明。
乙、認定犯罪事實所憑之證據及理由：
一、被告丙○○部分：
    被告丙○○未於言詞辯論期日到庭，然據其於本院準備程序
    及原審審理時固坦承有參與如前開恐嚇取財之行為，惟辯稱
    ：伊係受同案被告己○○之脅迫才參與本件之犯案云云。經
    查，前開事實，業據被告丙○○迭於警、偵訊及原審審理時
    坦白承認，核與同案被告己○○、壬○、癸○○及證人甲女
    、甲○、乙○所證述情節相符；復經證人即被害人庚○○於
    偵查中證述明確（見九十五年度少偵字第十七號卷九十五年
    十一月十五日偵訊筆錄），並有台中二信自動化服務機器交
    易明細表（見九十五年度少偵字第十七號卷第七十八頁）附
    卷可稽。被告丙○○有此部分犯行之證據已甚明確，其事後
    以前詞辯稱，應屬事後卸責之詞，不足採信。被告丙○○此
    部分犯行應堪認定，應依法論科。
二、被告己○○有關違反性自主部分：
    訊據被告己○○於原審及本院審理中，均坦承其於上開時、
    地與證人甲女為性交行為，且其知悉甲女年齡之事實不諱，
    核與證人甲女證述情節大致相符，並經林新醫院於九十五年
    六月二十六日診斷：甲女月經過期，妊娠十三週，經腹部超
    音波檢查，胎兒二點八九公分，妊娠十三週，心跳正常，最
    後月經九十五年三月二十二日，預產期同年十二月二十六日
    ，宜門診追蹤治療等情，有林新醫院九十五年六月二十六日
    診斷證明書一份（見九十五年度少調字第五一三號卷，第六
    頁背面）在卷可參。足徵被告己○○此部分自白與事實相符
    ，應堪採信。被告己○○雖辯稱其與甲女係男女朋友，已論
    及婚嫁，且甲女之家人均同意，也有至臺中市三民路婚紗店
    看婚紗禮服云云；惟按刑法第二百二十七條第一項、第三項
    姦淫十四歲未滿之女子罪及十四歲以上未滿十六歲之女子罪
    ，均係因年稚女子對於性行為欠缺同意能力，故特設處罰明
    文以資保護，其父同意不能阻卻犯罪，亦無刑法第十六條但
    書後段（修正前）所定免刑之適用，最高法院六十三年臺上
    字第三八二七號著有判例，是縱以被告己○○與甲女係男女
    朋友關係而為合意性交行為，且甲女之父母亦為同意，仍無
    解其犯行之成立。綜上，被告己○○此部分事證明確，犯行
    應堪認定，應依法論科。
三、被告癸○○有關違反性自主部分：
    訊據被告癸○○對於認識證人乙○並與之交往及在富春飯店
    內性交一次之事實，固不諱言，惟矢口否認有何前開違反性
    自主之犯行，辯稱：其與乙○為性交行為時，並不知乙○之
    實際年齡，與之交住時乙○告知是七十六年次，並表示其為
    十八歲，且乙○外表成熟，平時都有化妝，化妝後與本人實
    際之年齡看起來差很多，乙○對外均自稱十八歲，但沒有說
    年次，況伊當時尚未滿二十歲，人生閱歷尚淺，並無法從女
    子素顏外觀及體態判定乙○未滿十六歲云云。經查：(1)乙○
    於九十五年六月八日與被告癸○○為性交行為時，係十四歲
    以上未滿十六歲女子一節，有其年籍資料在卷可參，堪認被
    告癸○○係在乙○十四歲以上未滿十六歲時與之性交無訛。
    (2)證人乙○於原審法院審理中固證稱：其有時候會化妝，上
    班時及外出會化妝，於九十五年六月八日與被告癸○○為性
    交時並未化妝，其於二年前有向被告癸○○表示係七十六年
    次，後來即未表示，是想交往久一點再向被告癸○○說明，
    證人甲女、甲○、共同被告己○○均知悉其際年齡，其他人
    是否知悉則不清楚，別人問年齡時其不會說明幾歲，是講年
    次，別人問時其都說七十六年次云云。又證人甲女證稱：乙○騙人說已滿十八歲，至於乙○與被告癸○○如何成為男女
    朋友其不清楚，二人性交時亦未看到，其曾與乙○去見網友
    ，乙○表示如果網友詢問，就說滿十八歲，其並不知道證人
    乙○有無向被告癸○○說明年齡，僅知二人認識兩年，有提
    及兩年前被告癸○○要追她，但乙○不讓被告癸○○追，渠
    等一群人應該沒有人知道乙○真實年齡云云。查，證人乙○證稱並未向他人說明年齡歲數，倘有詢問僅稱年次，僅於
    二年前告知被告癸○○係七十六年次，此後即未表示，且欲
    待交往日久後再予說明等語，被告癸○○辯以乙○告知其十
    八歲云云，此與證人乙○所述不符。被告癸○○辯稱：乙○化妝後差很多，看起來比較成熟云云，然女子化妝前後判
    若二人，自屬事理之常，而被告癸○○亦知乙○化妝後看起
    來較成熟且差很多，顯見其知悉乙○未化妝時稚齡之外貌；
    且證人乙○亦證稱：其與被告癸○○性交時並未化妝，是以
    被告癸○○就乙○素顏示人之貌知之甚詳。且參以被告癸○○早於二年前即認識乙○，二人二年後進一步交往，堪認其
    二人相識時間非短，況乙○就其男友即被告癸○○年齡知之
    甚詳，業據證人乙○陳明，而被告癸○○與乙○已屬男女朋
    友交往猶至性交，就乙○真實年齡渾然未知，顯與常情有違
    。且被告癸○○夥同被告壬○、丙○○、己○○、甲○、
    乙○等人於九十五年六月九日晚間八時許，先由甲○與網友
    至萬年旅社內，再由甲○以洗澡為由至廁所內撥打電話予乙○告知房號，並將房門解鎖，迨網友淋浴完，甲○任由網友
    摟著腰部十餘分鐘後，由被告丙○○及手持相機之被告癸○○相偕衝入萬年旅社房間內大叫「你們在幹什麼」「你知不
    知道他還是未成年少女」、「若是不給錢，要拿照片去告」
    等語，被告癸○○亦同時對網友及甲○拍照，被告壬○則入
    內將甲○攜出與乙○會合後再折返房內等情，業據被告癸○○供認無訛，已如前述；被告癸○○既以「仙人跳」方式實
    施恐嚇取財之犯行，而該犯行係以未成年女子之年齡做為向
    被害人敲詐之手法，顯見被告癸○○及該次恐嚇取財之共犯
    ，對於甲○、乙○之確實年齡資料應有所掌握，才會決定推
    由甲○、乙○一同出面與被害人庚○○在相約之地點見面，
    並進一部實施恐嚇取財之犯行，且以甲○為未成年女子之原
    因，對被害人庚○○恐嚇取財得逞，因此，被告癸○○對乙○之實際年齡應有知悉，殆無疑義。而證人乙○於偵、審及
    本院審理中一再證述，被告癸○○不知其真正之年齡云云，
    應屬迴護被告癸○○之詞，不足採信。故被告癸○○辯稱：
    其不知證人乙○年齡未滿十六歲云云，應係卸責之詞，不足
    採信，事證明確，被告癸○○此部分犯行應堪認定，應依法
    論科。
四、被告己○○、壬○、癸○○有關強盜殺人部分：
    訊據被告己○○固坦承意欲強盜被害人李仕輝財物，並由少
    年甲○、乙○以至房內拿取物品為由，騙得被害人李仕輝開
    門共同至臺中市○區○○路○○號十樓之七原證人丙○○租
    住處後，夥同乙男、丙男、己男殺被害人李仕輝之客觀事實
    ，惟矢口否認有何強盜殺人之犯意，辯稱：其原僅意在行搶
    及教訓李仕輝而已，伊並不知道其他之人要殺害李仕輝云云
    。被告壬○、癸○○固坦承知悉被告己○○及渠等女友丁、
    乙○欲強盜被害人李仕輝，且案發當時確實一同前往現場，
    並與丁、乙○一起在現場之樓下等候，且於案發後丁、乙○
    下樓之時與之一起離開現場之事實；惟矢口否認有何參與本
    件強盜殺人之犯行，均辯稱：渠等僅知悉被告己○○等人上
    樓行搶，並不知謀議殺人，亦未參與共同被告己○○等人有
    關強盜殺人之謀議行為；因丁、乙○與渠等分別為男女朋友
    之關係，當天渠等僅是陪同丁、乙○到現場而已，並非在參
    與共同被告己○○等人之強盜殺人行為，也不是擔任把風之
    行為，況且渠等尚有阻止女友甲○、乙○上樓云云。經查：
  (1)被告己○○就上開如何謀議強盜被害人李仕輝財物，並事先
    交付一百元由證人即少年丙男、己男購買水刀果一把，己男
    在台中市○○路○○○號騎樓下撿拾無人所有之鐵棍一支，
    由證人即少女甲○、乙○以至房內拿取物品為由，騙使被害
    人李仕輝上樓開門，甲女在樓下把風，而被告己○○、乙男
    （原審判決誤載為乙女）、丙男、甲○、乙○、己男上樓至
    臺中市○區○○路○○號十樓之七證人丙○○原租住處後，
    甲○、乙○二人於撿取衣物藉機離開該租住處，丙男即將上
    址十樓之七套房大門關上，被告己○○即夥同乙男、丙男、
    己男分持水刀及鐵棍等物殺被害人李仕輝，因所發之聲響過
    大，怕為人發現，未及取得財即奔逃下樓逃離，且拆走大樓
    監視器主機予以丟棄之事實，業據被告己○○坦承不諱，核
    與同案被告即證人少年甲女、乙男、丙男、甲○、乙○、己
    男等人於警詢時、偵查中及原審法院少年法庭法官訊問時供
    證情節相符。
  (2)臺中市○區○○路○○號十樓之七原係證人丙○○租住，被
    告己○○等人常至該處居住出入一節，業據證人丙○○於警
    詢時證述在卷（見警卷(二)第二一八至二二二頁）。又被害人
    李仕輝確係在臺中市○區○○路○○號十樓之七現場遭他殺
    死亡一節，此有被害人李仕輝遭殺害陳屍處之現場拍攝照片
    十三幀（見九十五年度相字第一０一四號卷第二一頁至第二
    三頁）、臺中市○區○○路○○號十樓平面圖、上址十樓之
    七屋內平面圖、證物分布圖共三張（見警卷(二)第一三九頁至
    第一四一頁）、被害人李仕輝遭殺害陳屍處之現場拍攝照片
    三十一幀（見警卷(二)第一四二頁至第一五七頁）、陳屍處之
    現場拍攝照片十三幀（見九十五年度相字第一０一四號卷第
    二一頁至第二三頁）、相驗屍體照片二二幀（見警卷(二)第一
    五八頁至第一六七頁）、現場位置圖一張（見九十五年度相
    字第一０一四號卷第二四頁），相驗屍體證明書一份（見九
    十五年度相字第一０一四號卷第六九頁）在卷可參，復經法
    醫師局部勘驗被害人李仕輝結果認被害人李仕輝頭部頸部右
    側頸部下端斜向銳器傷一處，傷口長度約六公分，傷口閉合
    。胸腹部：右下胸部表淺細線樣劃傷長約六公分。背腰臀部
    ：沿左肩向下約十八公分，背中線向左約三公分，銳器刺創
    一處約一點五公分，呈三時九時方向，傷口閉合。沿右肩向
    下約三十一公分，背中線向右約三公分，銳器創一處約四點
    五公分，呈二時八時走向，傷口閉合等情，有驗斷書一份可
    參（見九十五年度相字第一０一四號卷第四六頁至第五一頁
    ）；又法務部法醫研究所鑑定結果，亦認被害人李仕輝：
    腹部：右胸腹處斜向表淺刮傷二點五公分；背腰臀部：右
    後胸腰背部一處刺傷：右側第十二胸椎處向第一腰椎，距體
    中線三公分，十點至四點，斜向由頭部向腹部，皮膚穿刺傷
    二點五公分，穿刺肌肉，造成五乘二公分傷口，刺入胸腔，
    刺破右下肺葉，造成大量血氣胸，此為致命傷；上肢：左
    手背側斜向表淺刀傷一點五公分，併瘀腫四乘三公分。左前
    臂外側近腕處瘀傷四乘三公分。死亡原因：甲：右胸腔大量
    血氣胸。乙：右下肺葉破裂。丙：右後胸腰背部銳器刀傷。
    鑑定結果：死者因「右後胸腰背部銳器刀傷」造成「右下肺
    葉破裂」併發「右胸腔大量血氣胸」死亡。死亡機轉為「呼
    吸衰竭」。死亡方式為「他殺」等情，有法務部法醫研究所
    九十五年八月二十九日法醫理字第○○○○○○○○○○號
    函及函附法醫所（九五）醫鑑字第一二一三號鑑定書一份可
    憑（見九十五年度相字第一０一四號卷第五七頁至第六八頁
    ）。
  (3)另本件案發後經警到場採驗結果，計現場床側白色木質化妝
    鏡緣上採獲一枚指紋（編號九）、現場床邊雜物瓶採獲二枚
    指紋（編號十五之一、十五之二），上述現場採獲指紋共三
    枚，送內政部警政署刑事警察局指紋室經輸入電腦比對由人
    工確認結果，編號十五之一、十五之二指紋均與該局檔存被
    告己○○指紋卡之左食指指紋相符一節，有臺中市警察局九
    十五年六月二十九日中市警鑑字第○○○○○○○○○○號
    函及函附內政部警政署刑事警察局九十五年六月二十三日行
    紋字第○○○○○○○○○○號鑑驗書及證物一覽表各一份
    可憑（見九十五年度少連偵字第六五號卷第三五之七頁至第
    三五之十四頁）。
  (4)另少年丙男、己男於行兇前應被告己○○指示共同前往臺中
    市○區○○路○○○號之綜合五金行購得水果刀一把，嗣確
    持該水果刀行兇殺害被害人李仕輝一節，亦據證人丙男、己
    男證述明確，且與證人即綜合五金行負責人張春夏於警詢時
    指認當日確有二名男子前來購買水果刀一節（見警卷(二)第二
    0九至二一0頁），並有臺中市○區○○路○○○號綜合五金
    行賣場拍攝照片四幀（即案發前少年丙男、己男購買本案兇
    刀之畫面，見警卷(二)第一二五頁）、臺中市○區○○路○○○號監視器錄影畫面翻拍照片二幀（即少年丙男、己男於九
    十五年六月十二日下午四時九分經過臺中市○○路○○○號
    ，至大智路二七一號購買本案兇刀後，於同日下午四時十一
    分許再經過○○路○○○號之畫面，見警卷(二)第一二六頁）
    在卷可參。並有被告己○○指示丙男、己男購買用以行兇之
    水果刀一把、己男在路旁撿拾用以行兇之鐵棍一支、現場白
    色木質化妝鏡緣一組扣案可證。
  (5)被告己○○行兇後，被告己○○及少年乙男將監視錄影器主
    機丟棄在草叢中，亦經警於九十五年六月十四日凌晨三時十
    七分許，在臺中市復興路四段二二０巷與大智路十七巷口處
    ，尋得監視錄影機（含硬碟）一臺，有搜索扣押筆錄、扣押
    物品目錄表、扣押物證明書、照片三幀（見警卷(二)第二一七
    頁至第二二四頁）、贓證物保管收據一紙（見九十五年度少
    連偵字第六五號卷第一一０頁）在卷可參。
  (6)被告己○○雖坦承前開犯罪事實之經過，惟另以其僅意在行
    搶，並無殺人之犯意云云置辯；惟查：被告己○○於警詢
    時自承其於富春大飯店投宿期間即提議稱大家身上沒錢，一
    起下手搶管理員，管理員如反抗就殺掉等語。復於偵查中供
    稱：九十五年六月十二日早上決定反抗就直接殺掉；其一開
    始就計畫搶錢及殺人等語，其於警詢時、偵查中即供認確係
    起意強盜殺人之犯行。且於本院訊問時及審判期日之初，坦
    承有強盜殺人之行為及認罪（見本院卷第五七頁及第一九四
    頁）。又證人甲女於警詢時證稱：因其與被告己○○、乙
    男、丙男、甲○、乙○、綽號「蟑螂」（指被告壬○）、「
    豬仔」（指被告癸○○）等八人於九十五年六月十一日晚上
    零時左右，住在臺中市○○路○○○○○○○號房內時，其
    有聽到被告己○○提議說大家身上都沒錢，而朋友即證人丙○○租屋處管理員講話很「機車」（很討厭的意思），且可
    能每月十日一定會向住戶收取房租錢，口袋好像滿滿的（講
    台語），所以就是想要下手搶管理員之錢，必要時將該管理
    員殺掉等語（見警卷(二)第五十頁至第六十頁）；嗣於偵查中
    復稱：搬去富春飯店隔天，被告己○○提議要搶管理員，渠
    等從搬進去富春到搶管理員期間是一開始說好，但是之後就
    比較沒討論，一開始是想搶管理員的錢，沒想殺他，但是隔
    天之後想被害人認識渠等，所以就計劃殺他搶錢等語（見九
    十五年度少連偵字第六五號卷第第二０一頁）；繼於台灣台
    中地方法院少年法庭訊問時供稱：九十五年六月十二日在漫
    畫店，少年丙男去買刀子回來後，有討論如何殺管理員等語
    （見九十五年度少調字第五一三號第三一頁背面）。證人
    即少年乙男於警詢時證稱：渠等於九十五年六月八日晚上八
    時許，在臺中市中區○○路○號富春飯店五一八室討論，要
    於九十五年六月十二日如何殺害管理員李仕輝並強盜身上財
    物；另於九十五年六月十一日約下午六時許，同樣在富春飯
    店五一八室，討論明天一定要動手殺死管理員李仕輝，並如
    何分錢；九十五年六月十二日上午十一時許，在前往大智路
    七三號的途中，其與被告己○○、丙男想了很多殺害管理員
    的方法，但沒有結論；其與被告己○○、丙男、甲女、己男
    五人就直接走到大智路七三號，看到甲○、乙○、被告壬○
    、癸○○已經到達，其與被告己○○、丙男、甲女、己男五
    人在○○路○○號前，討論等一下要由誰動手，如何動手；
    渠等在網咖時，被告己○○叫己男、丙男去買刀子，不久二
    人就買了一把水果刀回到網咖；而鐵棍是渠等在○○路○○
    號前討論時，在路旁看到，由己男拿來當作毆打管理員的器
    械；本件殺害管理員李仕輝及強盜財物的主謀是被告己○○
    ；渠等殺害管理員，沒有拿到任何錢，所以沒有分贓；因為
    渠等都沒有錢，認為管理員每月十日都會領薪水，身上會有
    錢，所以才會計劃殺害他，並強盜財物，其與管理員李仕輝
    沒有仇恨或糾紛，他人不錯，只是比較雜唸，其因為要錢，
    所以參與殺害等語（見警卷(二)第二二頁至第三二頁）；復於
    偵查中供證稱：錢花光的前一天，被告己○○提出要搶管理
    員，被告己○○說管理員身上至少有十幾萬元，說要去殺管
    理員搶他的錢，因為管理員認識我們，被告己○○說一定要
    讓管理員死；渠等是在富春飯店提議；提議時有其與被告己○○、丙男、甲○在場，當時決定要讓管理員死，搶他的錢
    ，沒有談到分配工作；當日中午有去看管理室，其與被告己○○、甲女、丙男一起去看一次，渠等四人在管理室外面就
    說要殺管理員，後來去Ａ三網咖店，在那裡遇到己男，是被
    告己○○跟己男說，那時其坐在最旁邊，渠等走時，己男一
    直跟著渠等，被告己○○說己男要跟渠等一起做，被告己○○有要分五千元給己男，其與被告己○○、甲女、丙男及己
    男都在討論動手之事情；甲女知道殺人搶錢計劃，是負責把
    風；被告壬○及癸○○在渠等上樓就已經知道殺人搶錢計劃
    ；甲女和被告己○○是男女朋友，殺人搶錢計劃主謀是被告
    己○○等語（見九十五年度少連偵字第六五號卷第一一六頁
    至第一二三頁）；再於台灣台中地方法院少年法庭訊問時供
    證稱：其於九十五年六月六日開始就跟被告己○○、甲○、
    乙○、被告癸○○、壬○在臺中市中山路富春飯店，被告己○○有告訴渠等要殺李仕輝管理員，計劃是用講的，被告己○○說管理員每月十號向大樓收管理費等語（見九十五年六
    月十五日少年法庭訊問筆錄，九十五年度少調字第五一三號
    卷第四頁）。又於原審中證稱：我於九十五年六月十五日在
    警訊說，在九十五年六月八日、九十五年六月十一日，己○○及本案所有人員曾經在富春飯店內討論要去搶李仕輝身上
    錢，己○○並且表示就算沒有拿到錢也要把管理員殺死，是
    實在的等語（見原審卷二第一九四頁）。證人即少年丙男
    於警詢時證稱：被告己○○說殺了管理員後可以有錢拿，係
    由被告己○○提議，所以才殺害大樓管理員；九十五年六月
    九日晚上八、九時許，被告己○○在富春大飯店五一八號提
    議，其與乙男、被告己○○、壬○、癸○○、甲女、甲○、
    乙○在場，被告己○○提議後，大家都說好，由其與乙男、
    己男、被告己○○四人負責動手搶劫管理員，甲○、乙○負
    責引誘管理員上樓；本案係其與被告己○○、乙男、己男四
    人共同將管理員殺死的；渠等殺害被害人李仕輝時所使用之
    水果刀是被告己○○拿一百元給其，叫其與己男即到五金行
    去買刀，找了三、四家五金行沒找到，一直沿大智路走過一
    條大馬路後，過馬路沒多遠的地方有一間五金行，以六十元
    買了一支水果刀。而鐵棍是在大智路七三號隔壁的海產店前
    撿到的，水果刀是其以黑色側背包攜帶上樓，鐵棍是己男夾
    藏在袖子裡攜帶上樓的，是被告己○○叫渠等攜帶上樓的；
    渠等是聽被告己○○講才知道被害人李仕輝身上有約十幾萬
    元，因為被告己○○說把被害人李仕輝殺死，並搶走錢後，
    可以拿到錢一起去玩，當初沒有跟其講說可以分多少錢；渠
    等殺死被害人李仕輝後沒有搜刮身上的財物，因為乙男最後
    以鏡子砸向被害人李仕輝的頭部時，發出很大的聲音，渠等
    嚇了一跳，怕被人發現，來不及搜括就逃走了等語（見警卷
    (二)第十二頁至第二一頁）；再於台灣台中地方法院少年法庭
    訊問時供證稱：其於九十五年六月六日開始就跟被告己○○
    、甲○、乙○、被告癸○○、壬○在臺中市中山路富春飯店
    ，被告己○○有告訴渠等要殺李仕輝管理員，計劃是用講的
    ，被告己○○說管理員每月十號向大樓收管理費等語（見九
    十五年度少調字第五一三號卷第四頁）；水果刀是其與己男
    去買的，被告己○○在網咖時叫渠等去買；被告己○○在公
    寓的時候跟渠等又討論一次，討論內容是如何把那個伯伯殺
    死再搶錢，在大樓下面時，被告己○○有講到要搶被害人的
    錢再殺人。己男站在旁邊有聽到，渠等就是圍一圈，水果刀
    是己○○給錢買的，鐵棍是己男撿的等語（見九十五年度少
    調字第五一四號卷第二十頁至第二三頁）。又於偵查中供稱
    ：本件殺人案件主謀是被告己○○，被告己○○在飯店時說
    要把管理員做掉會有錢，因為可以搶錢；當天下午才有分配
    工作，被告己○○、其與乙男一起討論如何搶管理員錢，後
    來乙○過來參與討論，由甲○、乙○引管理員上樓；之後由
    其與乙男、己男、被告己○○、甲○、乙○會同管理員一起
    上樓等語（見九十五年度少連偵字第六五號卷，第五八頁至
    第五十九頁）。嗣於原審中證稱：九十五年六月十五日製作
    警詢筆錄時離案發沒幾天，當時分工情形是己○○要小佳、
    可樂騙管理員上樓拿衣服，叫己男先持棍子打管理員，叫我
    拿刀子殺管理員，己○○自己負責打管理員等語（見原審卷
    二第二０四頁）。證人即少女甲○於警詢時證稱：被告己○○等人因要搶被害人李仕輝身上的錢，所以要謀殺該大樓
    管理員；被告己○○於九十五年六月八、九日凌晨零時三十
    分許，在富春旅館向大家提議說渠等去把大樓管理員殺死，
    拿走他身上的錢，約十萬元大家平分，平分後剩下的錢去租
    一臺車，大家一起出去玩，玩完後，大家就可以各自分飛了
    ，其與被告己○○、乙男、丙男、乙○、甲女六人在場，大
    家聽被告己○○講後，都沒有表示反對的意思；當日下午一
    時許，渠等五人一起走路前往臺中市○區○○路○○號與被
    告己○○、乙男、丙男三人會合，會合後，就聽被告己○○
    、乙男、丙男、甲女四人在討論要如何殺掉臺中市○區○○
    路○○號大樓管理員等語（見警卷(二)第二０七頁至第二一五
    頁）；嗣於偵查中證稱：被告己○○主動提出要搶管理員，
    因為丙○○說管理員每月都有收管理費幾十萬元，每月十號
    都有這些錢，被告己○○說要去搶，這計劃是在富春飯店討
    論的；原先被告己○○、乙男、丙男原本說不要殺管理員，
    只是搶錢，但是前一天凌晨聊天時，他們三人說要殺管理員
    再搶錢，甲女在旁邊贊成等語（見九十五年度少連偵字第六
    五號卷第六四頁至第六八頁）。證人即少女乙○於警詢時
    證稱：其於本月約五、十日左右，就經常聽被告己○○等人
    在計劃要如何行搶管理員等情，渠等當時是住在臺中市○○
    路○○○○○○○○號房內，住在該飯店的有其與被告己○○、乙男、丙男、甲女、甲○等人，但被告癸○○及壬○則
    是有時會與渠等住一起，所以其就聽被告己○○在講計劃要
    搶管理員；因為渠等在一起的人均沒有什麼錢，又經常見管
    理員口袋有很多現金，尤其是在每月十號左右，管理員身上
    會有住戶繳的管理費，所以才會動手搶管理員，被告己○○
    的計劃是由丙男、己男等人負責買刀械，甲女則是在樓下把
    風，其與甲○則是負責誘騙管理員開門等候等語（見警卷(二)
    第一八五頁至第一九三頁）。復於偵查中證稱：是九十五年
    六月十、十一日計劃的，住在富春大飯店時，被告己○○說
    沒錢就要搶，其表示又不是沒有錢幹麻要搶，被告己○○說
    就是快沒錢才要搶；被告己○○那時好像說要殺掉管理員拿
    錢，其以為渠等在開玩笑，其表示不要；其叫渠等不要這樣
    做，但是己○○等人還是要殺管理員搶錢；被告己○○等上
    樓前，其已經知道他們即將做強盜殺人，被告壬○、癸○○
    也知道等語（見九十五年度少連偵字第六五號卷第七九頁至
    第八十頁、第二二一至第二二二頁）。參照前開至之
    同案共犯之證述以觀，可見證人甲女、乙男、丙男、甲○、
    乙○均明確供證稱被告己○○首謀主導本件犯行，且渠等早
    於投宿富春大飯店時即反覆討論有關如何殺害被害人李仕輝
    及強盜財物之犯行。雖甲女嗣後於原審中證稱：當實在富春
    飯店中說要殺死管理員，是講好玩的云云；乙女於原審中證
    稱：原本僅說要搶而已云云；與渠等前開供述之內容不符，
    應屬事後卸責及迴護被告己○○之說詞，尚無足採。又參酌
    證人即少年己男於警詢時證稱：因為被告己○○曾問其要不
    要賺一筆五千元的工作，才與被告己○○等人共同殺害大樓
    管理員李仕輝；被告己○○是於九十五年六月十二日下午三
    時許，在臺中市東區○○街○○○號二樓Ａ三網咖內問的，
    當時其問被告己○○要做什麼，被告己○○未說話，只用手
    勢在頸部橫比一下而已，其不知道被告己○○的手勢意指什
    麼；之後被告己○○叫其帶丙男去買長一點的水果刀一把，
    其就知道被告己○○要其參與殺人之事；其是因為被告己○○告訴參與有五千元的報酬才參加的；是被告己○○提議要
    殺害大樓管理員李仕輝，也是被告己○○分配殺害時的工作
    等語（見警卷(二)第三七頁至第四六頁）。嗣於偵查中證稱：
    當天下午二點多在Ａ三網咖，己○○跟我說有一件事要給我
    賺五千元，他拿一百元給我跟丙男買水果刀，知道要殺管理
    員等語（見九十五年度少連偵字第六五號卷第七五頁至第七
    六頁）。可見少年己男亦是於案發當日，應被告己○○之要
    求而參與本件強盜殺人之犯行，且於己男同意加入此計畫時
    ，已明確告知己男本件要一併將李仕輝殺死之事實。本件
    被告己○○、乙男、丙男及己男四人在臺中市○區○○路○○號十樓之七屋內，四人動手殺害被害人李仕輝時，在場被
    害人李仕輝僅只孤身一人，且被害人李仕輝年事甚高（十八
    年四月四日生，有其年籍資料在卷參），被告己○○年輕力
    壯，且未滿十八歲之少年乙男、己男及未滿十四歲之丙男，
    均係閒遊結交、兇悍輕銳、血氣未定之人，倘被告己○○等
    人僅有謀財之心，而無殺人之意，以被告己○○等人方面憑
    藉人數、膂力之優勢，率眾在管理室內遂行強盜犯行即可，
    當無須用計騙得被害人李仕輝隻身進入已退租之臺中市○區
    ○○路○○號十樓之七屋內，再行持刀棍動手之必要；再以
    被告己○○等人犯罪謀議多日，著手前並命丙男、己男二人
    先行購置尖刀，且少年乙○猶先作勢模擬刺殺之動作，而選
    定之作案對象更係其先前居住之大樓管理員李仕輝，雙方均
    屬認識，著手犯行時亦未對被害人刻意隱匿身分，待將被害
    人誆騙至無人隱密空間內即持尖刀逞其兇肆，且在下手殺害
    被害人之前，並未事先命被害人交付身上所持有之財物，即
    持水果刀及鐵棍向被害人揮砍，持續至將被害人殺死為止，
    顯然被告己○○等人並非僅意在牟取財物而已，而是要將被
    害人先殺死滅口後，再向被害人收刮身上之財物無疑；因此
    ，被告己○○等人自始即有殺人滅口之心，彰彰甚明。被告
    己○○辯以其原無殺人之意，顯係事後避就之詞，不足採信
    。至被告己○○等人於將被害人殺死後，於未取得被害人身
    上的財物即逃離現場，係因被告己○○等人於殺害被害人之
    時，乙男因持化粧玻璃鏡朝被害人頭部猛力砸擊時，因玻璃
    破碎聲響過大，害怕被人發現，在被告己○○大喊快跑後即
    逃離現場，始未及取得財物，此部分被告己○○等人雖未達
    取財之目的，然並不影響本件之犯行係屬強盜殺人之結合犯
    之認定，附此說明。
  (7)又被告壬○、癸○○固均坦承知悉被告己○○等人欲強盜被
    害人李仕輝之財物之情事，但渠等未曾參與討論該計畫，且
    在被告己○○、少年乙男、丙男、甲○、乙○、己男等人上
    樓至臺中市○區○○路○○號十樓之七犯案時，渠等均在樓
    下等候女友即少年甲○、乙○之事實，惟辯稱：渠等並不知
    被告己○○欲殺被害人李仕輝，當時僅在樓下等候女友而已
    ，並非在現場擔任把風之行為云云。惟查：(1)被告癸○○於
    警訊中供稱：當時我與己○○、魯彥、甲女、乙男、丙男、
    甲○、乙○等人住富春飯店時，己○○說身上沒有錢，因為
    經常看管理員口袋都飽飽的，所以下一步就是要下手搶管理
    員的錢，必要的時候可能會把管理員殺掉，當時時間是九十
    五年六月十一日晚上約零時左右，、、、我跟魯彥則是負責
    把風的工作，當時是決定十二日動手，時間則未確定；當時
    我與魯彥、甲○、乙○先到達案發現場附近等候，、、、、
    己○○就問東西（指刀械、鐵棍）準備好了嗎？我就依計行
    事，甲○、乙○先誘騙管理員上樓，己○○等四人就上樓行
    搶，我與魯彥在樓下負責把風，後來甲女也上樓察看犯案情
    形等語（見警卷(二)第一八二至一八三頁）；嗣於偵查中供稱
    ：我與己○○、魯彥、甲女、乙男、丙男、甲○、乙○等人
    住富春飯店時，當時己○○說身上沒有錢，因為經常看管理
    員口袋都飽飽的，所以打起搶劫之念頭，就是要下手搶管理
    員的錢，必要的時候可能會把管理員殺掉，當時時間是九十
    五年六月十一日晚上約零時左右，己○○有分配工作，甲○
    、乙○負責騙說到樓上拿衣服，好讓管理員上樓開門，嗣後
    在樓上由己○○、乙男、丙男、己男行搶，並要丙男跟己男
    負責買刀械，我跟魯彥原先沒有要參與此事，己○○則是要
    求我與魯彥負責把風工作；我知道他們的計畫，他們要搶管
    理員的錢，而且必要的時候要將他殺掉；是丙男先去看管理
    員的口袋，當時丙男說管理員口袋滿滿的，好像有一疊，大
    約十萬餘元，己○○就問東西（指刀械、鐵棍）準備好了嗎
    ？己○○就說我們依計行事，計畫就是甲○、乙○先誘騙管
    理員上樓，己○○、乙男、丙男、己男上樓下手行搶，我與
    魯彥在樓下負責把風，甲女負責把風跟偷監視器；六月十一
    日晚上十時至時二時在富春大飯店談殺人計畫，六月十二日
    下午決定實施殺人計畫等語（見九十五年少年偵字第六十三
    號卷第十六至十八頁）。被告魯彥於警訊中供稱：九十五年
    六月十二日十一時許，我與己○○、癸○○、甲女、乙男、
    丙男、甲○、乙○等人，在飯店討論要砍管理員，我們於十
    二時退房，己○○、甲女、乙男、丙男他們先過去台中市○
    區○○路○○號，我與癸○○、甲○、乙○徒步走到台中市
    ○區○○路○○號，己○○告訴我們十六時或十七時要動手
    殺管理員，我就與癸○○、甲○、乙○先到隔壁小說出租店
    租書閒逛，再到德安百貨八樓打電玩，十六時我們又回到台
    中市○區○○路○○號與己○○、甲女、乙男、丙男會合，
    己○○叫甲○、乙○先向管理員說要拿衣服，叫甲女擔任把
    風，己○○帶乙男、丙男、己男上樓，我與癸○○在樓下等
    （見警卷(二)第一九八至一九九頁）；嗣於偵查中供稱：我於
    九十五年六月十二日十一時許在富春飯店與己○○、癸○○
    、甲女、乙男、丙男、甲○、乙○等人討論要動手搶台中市
    ○區○○路○○號管理員，他們好像說要殺他，是為了要錢
    ；我們於十二時退房，己○○、甲女、乙男、丙男他們坐計
    程車先過去台中市○區○○路○○號，我與癸○○、甲○、
    乙○徒步走到德安百貨玩電動；己○○告訴我們要到下午四
    時或五時再動手殺管理員，空檔中我就與癸○○、甲○、乙○先到隔壁小說出租店租書閒逛，再到德安百貨八樓打電玩
    ，約十六時己○○上來找我們，我們又回到台中市○區○○
    路○○號與己○○、甲女、乙男、丙男、己男會合，己○○
    叫甲○、乙○先向管理員說要到台中市○區○○路○○號十
    樓之七拿衣服，是要騙管理員上去，他們上去之後，己○○
    、乙男、丙男、己男也一起上樓，我就與癸○○在樓下等，
    甲女在門口把風，甲○、乙○上去拿衣服，很快就下來，再
    過五分鐘就聽見甲女說快跑，己○○、乙男、丙男、己男就
    衝出來跟著我們喊快跑；在飯店時他們在說可能會殺人之事
    情，我跟癸○○有聽到等語（見九十五年少年偵字第六十三
    號卷第十九至二十頁、第三十六頁）；於檢察官向原審法院
    聲請羈押時，於原審法院法官訊問時供稱：我是負責把風，
    我在樓下的時候，知道他們就是要強盜李仕輝等語（見原審
    九十五年聲羈字第七六三號卷第十頁）。經查被告癸○○、
    魯彥二人前開供述核與：共犯己○○於九十五年六月十五
    日在警局證稱：「（問：你與乙男、丙男、及己男，為何要
    殺害大樓管理員？你們各持何兇器？逃離時所搶劫之監視錄
    影機現於何處？）因我與甲女、乙男、丙男、甲○及壬○、
    癸○○、乙○等八人於九十五年六月十一日晚上零時左右，
    住在台中市○○路○○○○○○○號房內時，大家聊天時說
    朋友丙○○租屋處管理員講話很機車，且他可能每月十日一
    定會向住戶收取房租之金錢，口袋好像滿滿的，所以我就提
    議說：大家身上都沒錢，我們一起下手搶管理員的錢，管理
    員如果反抗，必要時將該管理員殺掉，甲○及乙○說好，其
    他人均沒有說話，然後由我跟乙○分配行搶之任務，甲○及
    乙○騙管理員上樓拿衣服，我再與乙男、丙男跟著上去搶劫
    管理員財物，其餘的人則在樓下把風，搶劫所得之金錢大家
    朋分」、「（問：當時共有幾人參與搶劫計畫？刀械何人籌
    備？）當時我與甲女、乙男、丙男、甲○及壬○、癸○○、
    乙○等八人，大家一起參與及互相提出搶劫計畫，則由我與
    乙○分配搶劫分工之事情，刀械我是叫乙○籌備的，乙○說
    要回家拿刀械，就在案發當天下午網咖與己男相遇後，我就
    拿一百元叫己男去買刀」（見警卷(二)第七至八頁）；於同日
    接受檢察官複訊時，仍證稱：一開始有分配工作，是分配甲○、乙○去騙管理員上樓，我及乙男、丙男跟著上去，甲女
    、壬○、癸○○決定在樓下把風，是我與甲女、乙男、丙男
    、甲○及壬○、癸○○、乙○等八人一起決定搶錢殺人，大
    家都有同意；我與乙男、丙男、甲○、乙○、己男等六人與
    管理員到十樓，按照計畫甲女、壬○、癸○○就是在樓下把
    風等語（見九十五年少連偵字第六十五號卷第二十三至二十
    六頁）；共犯甲女於九十五年六月十四日在警局陳稱：「
    （問：九十五年六月十二日當日妳人在何處？均作何事情？
    ）、、、、當時甲○、乙○向管理員說要上樓拿衣服，己○○、乙男、丙男、己男則跟甲○、乙○等人就與管理員一同
    搭同一部電梯上十樓，我就與壬○、癸○○在樓下把風，因
    要行動搶劫管理員財物前己○○、乙男、己男在樓下告訴我
    與壬○、癸○○等人如有任何動靜要馬上打手機電話告訴他
    們、、、。」、「（問：己○○、乙男、丙男及己男，為何
    要殺害大樓管理員？他們各持何兇器？逃離時所搶劫之類似
    錄影機現於何處？）因我與己○○、乙男、丙男、甲○及壬○、癸○○、乙○等八人於九十五年六月十一日晚上零時左
    右，住在台中市○○路○○○○○○○號房內時，有聽到己○○提議說大家身上都沒錢，稱朋友丙○○租屋處管理員講
    話很機車，且他可能每月十日一定會向住戶收取房租之金錢
    ，口袋好像滿滿的，所以就是想要下手搶管理員的錢，必要
    時將該管理員殺掉，並且分配行搶工作，由甲○及乙○騙管
    理員上樓拿衣服，己○○、乙男、丙男跟著上去搶劫管理員
    財物，搶劫所得之金錢大家朋分。丙男攜帶所購買之兇刀，
    己男則攜帶在會合地隔壁騎樓下撿到一支鐵棍並摺成二段的
    其中一段鐵棍。另搶劫到類似錄影機我不知道何人拿去，聽
    他們說已經丟棄逃離會合點旁草叢裡」（見警卷(二)第五十二
    至五十六頁）；於原審法院少年法庭接受訊問，仍表示自己
    於警方調查時所言實在等語（見臺灣臺中地方法院少年法庭
    九十五年少調字第五一三號卷第六頁）。共犯乙男於九十
    五年六月十五日在警局供稱：「（問：於九十五年六月八日
    晚間二十時許，在台中市中區○○路○號富春飯店五一八室
    討論內容為何？有何人參與討論？）當時是由己○○提議要
    殺死管理員並拿走管理員身上財物，原本己○○要以磚塊敲
    死管理員，我說不能用磚塊，我們整個討論的結果就是要殺
    死管理員，不要讓警方查到，離開時要把監視錄影機拔走。
    當時參與計畫的有我及己○○、甲○、乙○、甲女、壬○、
    癸○○、丙男等人」、「（問：九十五年六月十一日約十八
    時，亦在富春飯店五一八室，討論的內容為何？有何人參與
    ？）討論內容與第一次的計畫大致相同，只是有多談及打老
    人要打心窩部位，有參加動手可以分到較多錢，沒有動手的
    人可能分到較少錢，也可能分不到錢，參加的人與第一次完
    全一樣」、「（問：九十五年六月十二日你們全部有何人到
    達大智路七十三號，以後發生何事，請詳述？）、、、我與
    己○○、丙男、甲女、己男五人在大智路七十五號前，討論
    一下要由誰動手，如何動手，討論結果是、、、甲○、乙○
    下樓後配合壬○、癸○○、甲女把風，負責看有無動靜或警
    察到場，如有動靜以電話聯絡我們在樓上動手的人，己○○
    強調要拔走錄影監視器。」等語（見警卷(二)第二十四至二十
    六頁）；嗣於原審法院少年法庭接受訊問，仍表示自己於警
    方調查時所言實在等語（見臺灣臺中地方法院少年法庭九十
    五年少調字第五一三號卷第六頁）。又於原審法院審理中證
    稱：「（問：依據你九十五年六月十五日在警訊說，在九十
    五年六月八日、九十五年六月十一日，己○○及本案所有人
    員曾經在富春飯店內討論要去搶李仕輝身上錢，己○○並且
    表示就算沒有拿到錢也要把管理員殺死，是否實在？）是。
    」、「（問：案發當天是在九十五年六月十二日，當時壬○
    、癸○○也有到大智路樓下，己○○有無分派工作給他們二
    人？）就是看有無警察。」、「（問：提示九十五年度少年
    偵第一五一頁九十五年七月七日你在偵訊時，檢察官問你己○○上樓前有無交代甲女、壬○、癸○○要做什麼事情，你
    當時回答己○○叫他們二人負責把風，把風是己○○講出來
    的？）是，己○○是叫他們看有無警察，這就是把風的意思
    。」等語（見原審卷二第九四至一九五頁）。共犯丙男於
    九十五年年六月十五日在警局供述：「（問：因何要殺該大
    樓管理員？由何人提議？於何時？何地提議？提議時何人在
    場？何人附議？如何分工？）己○○說：殺了管理員後可以
    有錢拿；由己○○提議。在九十五年六月九日二十、二十一
    時許，在富春大飯店五一八號提議。我、乙男、己○○、壬○、乙○、甲○、癸○○、甲女在場。己○○提議後大家都
    說好。我、乙男、己男、己○○四人負責動手搶劫管理員，
    甲○與乙○負責引誘管理員上樓」等語（見警卷(二)第十三至
    十四頁）；於同日至台灣台中地方法院少年法庭接受法官訊
    問，陳稱自己於警方調查時所言實在（見臺灣臺中地方法院
    少年法庭九十五年少調字第五一三號卷第六頁）。嗣於偵查
    中證稱：「（問：己○○說：如何分錢？）有做事情的多分
    一點，事情做少的少分一點，壬○及癸○○有說願意拿少一
    點。」等語（見九十五年少連偵字第六十二頁）；又於原審
    中證稱：「（問：有無聽到己○○說有動手的人錢分的比較
    多，沒有動手的人錢分的手？）有，是跟大家說的。」、「
    （問：己○○說這話時，癸○○、壬○有無在場？）有。」
    、「（問：癸○○、壬○有無聽到？）他們有說分多、分少
    沒有關係，何人說的我忘記了，是他們二人其中一人說的。
    」、「（問：你剛才說己○○曾經說事成後可以分錢，壬○
    、癸○○有說，己○○是在何處、何時講的？）案發當天在
    大智路樓下集合時己○○講的。」、「（問：〈提示丙男在
    九十五年六月十五日警詢筆錄並告以要旨〉警詢所述是否均
    據實陳述？）當時發生時間比較近，記憶比較清楚，是正確
    的。）等語（見原審卷二第二０三至二０七頁）。共犯己
    男於警訊中供稱：「（問：殺害大樓管理員李仕輝之事，由
    何人提議？何人指派分工？其認物分工方式？）是己○○提
    議要殺害大樓管理員李仕輝，是己○○分派我們殺害時的工
    作，其工作分派為：乙○、甲○負責引管理員上樓，乙男負
    責動手毆打，壬○、甲女、癸○○負責在大樓門口把風，丙
    男與我負責買水果刀，丙男又負責持刀殺害管理員，我負責
    持鐵棍。」等語（見警卷(二)第四十二至四十三頁）之情形以
    觀，同案共犯己○○、甲女、乙男、丙男、己男於案發後幾
    天，接受警方調查所為之陳述，較無時間捏造事實，且相互
    核對下，無矛盾之處；且同案共犯己○○於偵查中、甲女於
    原審法院少年法庭訊問時、乙男於原審法院少年法庭訊問時
    及原審審理時、丙男於偵查中及原審法院少年法庭訊問時暨
    原審審理時，均一再指證被告壬○、癸○○有參與本案之把
    風行為，並進一步說明各共犯間（包括被告壬○、癸○○）
    有按參與之程度協議分錢之事。本院審酌上情，認定：
    1、被告壬○、癸○○確實在台中市中區○○路○號富春飯
    店五一八室，於被告己○○、甲女、乙男、丙男、甲○、乙○等人討論強盜殺人時，及九十五年六月十二日當天犯案前
    ，被告己○○、甲女、乙男、丙男、甲○、乙○、己男等人
    討論強盜殺人時，均有在場，且知悉被告己○○等人強盜殺
    人之計畫無疑。2、被告壬○、癸○○既然從在富春飯店五
    一八室時起，即知悉本件所有之犯罪計畫之內容，且確定於
    九十五年六月十二日當天實施強盜殺人之計畫，猶一再與被
    告己○○等人在一起，並從該日早上起即配合作案之時間予
    被告己○○等人會合，且一起至案發現場，並同在現場之樓
    下等待等情，可見被告壬○、癸○○有關本件案件計畫之始
    至遂行本件犯罪之目的止，從頭至尾均有參與，足見渠等二
    人對本案事實介入之程度頗深，並非僅是單純在現場逗留，
    等候其女友甲○、乙○一起離去而已；如其等二人自始即無
    參與本件犯行之意，為何不先行離去，而從頭至尾均參與並
    配合本件之犯案？顯然被告魯彥、癸○○所稱未參與本案云
    云，與常情不相符，而難以採信。3、同案共犯即證人己○○、甲女、乙男、丙男、己男與被告壬○、癸○○二人間，
    並無任何之仇怨而誣指被告壬○、癸○○二人動機之存在，
    渠等上開供述證據之證據力，應賦予較高之評價。雖證人同
    案被告己○○、甲女、己男等人分別自偵查中，或原審法院
    少年法庭訊問時，或原審審理中翻異前詞，或稱被告壬○、
    癸○○不知本件強盜殺人案件，或討論計畫時並未在場，或
    未受分配任何工作，不是在現場把風等等，則均屬事後圖卸
    自己罪責，或迴護被告壬○、癸○○之詞，均難以採信。另
    證人甲○、乙○分別為被告壬○、癸○○之女友，因此，證
    人甲○、乙○所稱被告壬○、癸○○未參與本件強盜殺人之
    計畫，或案發當時僅是單純陪同伊等一同前往現場，並非擔
    任把風之行為云云，應屬迴護被告壬○、癸○○二人所為，
    尚難認為實在，故渠等證詞為本院所不採。
  (8)被告壬○、癸○○之選任辯護人雖稱：被告壬○、癸○○二
    人當時並未於被告己○○等人犯案當時，提供任何之協助，
    而僅是單純消極的在現場等候甲○、乙○，未加以阻止而已
    ，尚難論以幫助犯；又甲○、乙○下樓後，被告壬○、癸○○即與之一同步行離開現場，而當時甲○、乙○欲離開現場
    時，並無任何之阻力或困難，被告壬○、癸○○並未提供任
    何助力便利甲○、乙○離開，難認被告壬○、癸○○有對甲○、乙○為任何之幫助行為云云。經查，被告壬○、癸○○二人當時在案發現場係基於把風之犯意，而參與本件之犯
    罪行為，並非單純幫助本件之犯罪而已，已如前述；按共同
    正犯，係共同實施犯罪行為之人，在共同意思範圍內，各自
    分擔犯罪行為之一部，相互利用他人之行為，以達其犯罪之
    目的，其成立不以全體均行參與實施犯罪構成要件之行為要
    件；參與犯罪構成要件之行為者，固為共同正犯；以自己共
    同犯罪之意思，參與犯罪構成要件以外之行為，或以自己共
    同犯罪之意思，事前同謀，而由其中一部分人實行犯罪之行
    為者，亦均應認為共同正犯，使之對於全部行為所發生之結
    果，負其責任。本院院字第一九○五號解釋，係指事前同謀
    ，事後得贓，推由他人實施，院字第二○三○號解釋之一，
    係謂事前同謀，而自任把風，皆不失為共同正犯，大法官會
    議釋字第一０九號解釋參照。本件被告壬○、癸○○既事前
    參與同謀，本於自己犯罪之意思，而參與本件之犯罪行為，
    雖渠等二人雖僅是參與強盜殺人構成要件以外之把風行為，
    依據上開說明，被告壬○、癸○○二人仍應負本件強盜殺人
    之共犯罪責。被告癸○○於警訊中供稱：、、、約過十分
    鐘左右，就見甲女下樓，向我們表示：快跑，當時我們沒有
    問什麼事情就跟著快跑，我們在跑的時候丙男及乙男和己男
    也尾隨奇後，被告己○○則是騎機車也跟在我們後面，我們
    一行九人係往出口大智路左邊跑等語（見警卷(二)第一七二至
    一七三頁）；被告壬○於警訊中供稱：、、、沒多久甲○、
    乙○下樓，再過五分鐘後被告己○○、丙男、乙男與己男就
    衝出來，向我們喊快跑，、、我們就沿著巷子跑等語（見警
    卷(二)第一九九頁）；核與：1、甲女於警訊中供稱：、、、
    約過五分鐘左右，甲○、乙○等人則下樓，我就一個人上去
    十樓，、、、我坐電梯回一樓時，看見被告己○○、丙男、
    乙男及己男向我們表示：快跑，當時我們沒有問什麼事情就
    跟著跑，、、、我們一行九人係往出門口大智路左邊跑，跑
    到後面的巷子等語（見警卷(二)第五四頁），及甲○於警訊中
    供稱：、、、我與乙○就搭電梯下樓，我與乙○、甲女、壬○、癸○○五人在樓下等了十分鐘左右，就看到被告己○○
    、丙男、乙男及己男四人從大樓跑出來，甲女叫我們快跑，
    我們就跑到附近的巷子裡等語（見警卷(二)第二一一頁），暨
    乙○於警訊中供稱：、、、約過，五至十分鐘左右，我看見
    被告己○○他們四人用跑得下來，這時甲女對我們說：快跑
    ，於是我們九個人就一起逃離現場，我們是徒步快跑的，我
    們九人是往大智路左邊跑等語（見警卷(二)第一八九頁）等情
    互相吻合，足見本件在甲○、乙○拿衣服下樓後，當時甲女
    、被告壬○、癸○○等人仍在現場並未離去，此時甲女上先
    樓察看情形，於樓梯間撞見被告己○○等四人，並告知甲女
    快跑後，渠等始緊接跑至一樓，並由甲女高喊快跑，此時在
    現場之被告壬○、癸○○及甲○、乙○於聞訊後始一同逃離
    現場，被告壬○、癸○○並非在甲○、乙○下樓時即與之先
    行離去，甚為顯然；因此，被告壬○、癸○○之選任辯護人
    稱：於甲○、乙○下樓後，被告壬○、癸○○即與之一同步
    行離開現場云云，顯與事實不符，無足採信。又倘被告僅是
    在案發現場等候甲○、乙○而已，則渠等為何未在甲○、乙○下樓後即相偕離去，反而仍在現場逗留，而在聽聞甲女及
    其他共犯喊快跑後始相偕逃跑，凡此，反足以證明被告壬○
    、癸○○二人確實有以自己犯罪之意思，而參與本案之把風
    行為無訛。至依當日臺中市○區○○路○○號店外左、右
    側監視錄影畫面觀之，店外右側監視錄影畫面雖可見於九十
    五年六月十二日下午四時四十四分二十秒許聚集在大智路七
    七號前，四十四分三十九秒許至臺中市○區○○路○○號管
    理室前與被害人即管理員李仕輝交談，四時四十五分五十九
    秒進入大智路七三號大樓內。店外左側監視錄影畫面可見九
    十五年六月十二日下午四時四十三分十六秒、五十八秒、四
    十四分零秒可見在管理室聚集。又店外左側監視錄影畫面可
    見下午四時五十分三十七秒時歹徒一人（按應係被告癸○○
    ），四時五十二分一秒可見歹徒二男二女（按應係被告壬○
    、癸○○、甲○、乙○），四時五十二分十一秒見上開四人
    往信義路方向逃逸。而店外右側監視錄影畫面可見下午四時
    五十四分十秒歹徒由管理室往和平街方向逃逸，下午四時五
    十四分十二秒復見歹徒逃逸，下午四時五十四分十三秒歹徒
    逃逸二男一女等情（按店外左側監視錄影歹徒逃逸畫面應係
    被告己○○、甲女、乙男、丙男、己男等人），有臺中市○
    區○○路○○號監視器錄影畫面翻拍照片十五幀在卷可參（
    見警卷(二)第一二七頁至第一三一頁）；又原審法院再度翻拍
    該錄影內容，以下午四時五十一分十二秒有二人在畫面左方
    （被告壬○、癸○○），於下午四時五十一分二十六秒有一
    女子自畫面右方走向上開二人，於下午四時五十一分三十三
    秒三人在畫左上方會合，迄下午四時五十一分四十七秒另一
    女子自畫面右方走向渠等三人，至下午四時五十二分十秒即
    見渠等離去之動作，有翻拍畫面二十三幀在卷可參（見原審
    卷(三)第一０七頁至第一二九頁），上開先行離去二男二女雖
    係被告壬○、癸○○、甲○、乙○，而渠等離去時間約下午
    四時五十二分十秒許，惟此時被告壬○、癸○○、甲○、乙○係正要從大樓騎樓下逃離時之鏡頭，而下午四時五十四分
    十秒拍下歹徒由管理室往和平街方向逃逸時之鏡頭，係歹徒
    全部已逃離大樓之騎樓下，雖二者間之時間差距為二分鐘，
    然一為正要逃跑時所攝得，一為全部共犯逃出大樓騎樓後所
    攝得，顯然二者間拍攝之位置已有顯著之差異，如還原至全
    部共犯逃至大樓騎樓下之時間，二者間時間之差距將更行縮
    小；況甲女在未到達樓下與被告壬○、癸○○、甲○、乙○
    等人會合前，即對被告壬○、癸○○、甲○、乙○等人高喊
    快跑，而被告壬○、癸○○、甲○、乙○係在聽聞甲女喊快
    跑之後，才起步逃離現場，因此，被告壬○、癸○○、甲○
    、乙○等人既是離大樓外較近，且事先起步逃離，自是較在
    後甲女及在甲女之後分散奔逃之被告己○○等四人早一步逃
    離現場，況被告己○○及乙男二人於逃離之過程中，又另外
    跑至大樓地下室將該大樓之監視錄影機毀損後再取走，顯然
    渠二人係最後離開現場，因此，再加上渠等二人毀損監視錄
    影機後再取走所需耗費之時間觀之，渠等貳人於離開本案案
    發之大樓現場時，與其他之共犯應有相當之距離及時間之差
    距，如此相較以觀，前開所謂二分鐘之時間差距，實際上將
    更為縮小（應算至最後一個共犯脫離現場之時為準）；又如
    被告壬○、癸○○、甲○、乙○等人要先行離開現場，而在
    尚未為他人發現之前，則僅需快步離開即可，何需用奔跑之
    方式引人注意？因此，被告壬○、癸○○、甲○、乙○等人
    用跑之方式奔逃離開現場，正足以印證確實係聽聞到甲女及
    其他共犯高喊快跑之後所為。故前開有關攝影所得之資料，
    亦不足採為有利被告壬○、癸○○之認定，而原審就此部分
    時間之推斷，並未就其中相關之情形加以比對，所得之情況
    難認與事實相符，而為本院所不採，併此指明。被告壬○
    、癸○○二人既在本件案件中應負共同正犯之罪責，則不論
    渠等在本件案件中所提供之助力大小，與渠等所應負之責任
    並不生影響。依上所述，被告壬○、癸○○之選任辯護人前
    開所辯，均不足為被告壬○、癸○○有利之認定。
  (9)綜上，被告壬○、癸○○二人辯稱渠等未參與本件強盜殺人
    之犯行，及被告己○○辯稱其並無殺害被害人之犯意云云，
    均屬事後圖卸責之詞，不足採信，本件被告己○○、壬○、
    癸○○三人確有強盜殺人之犯行，事證已臻明確，渠等犯行
    均堪認定，應依法論科。
丙、論罪科刑之理由：
一、新舊法比較部分：
    被告等人行為後，刑法業於民國九十四年一月七日修正，於
    同年二月二日公布，於九十五年七月一日施行。按行為後法
    律有變更者，適用行為時之法律，但行為後之法律有利於行
    為人者，適用最有利於行為人之法律，修正後即現行刑法第
    二條第一項訂有明文。又按比較新舊法，應就罪刑有關之共
    犯、未遂犯、想像競合犯、牽連犯、連續犯、結合犯，以及
    累犯加重、自首減輕暨其他法定加減原因（如身分加減）與
    加減例等一切情形，綜其全部罪刑之結果而為比較，此有最
    高法院九十五年五月二十三日第八次刑庭會議決議可資參照
    ：
  (1)被告己○○為違反性自主之行為後，新法業已刪除連續犯之
    規定，此刪除雖非犯罪構成要件之變更，但顯已影響行為人
    刑罰之法律效果，自屬法律有變更，依新法第二條第一項規
    定，比較新、舊法結果，仍應適用較有利於被告己○○之行
    為時法律即舊法論以連續犯。
  (2)刑法第三百四十六條第一項恐嚇取財罪罰金部分之法定刑為
    「得併科一千元以下罰金」，然被告丙○○行為後，於九十
    五年六月十四日增訂之刑法施行法第一條之一規定：「中華
    民國九十四年一月七日刑法修正施行後，刑法分則編所定罰
    金之貨幣單位為新臺幣。九十四年一月七日刑法修正時，刑
    法分則編未修正之條文定有罰金者，自九十四年一月七日刑
    法修正施行後，就其所定數額提高為三十倍。但七十二年六
    月二十六日至九十四年一月七日新增或修正之條文，就其所
    定數額提高為三倍。」，且九十四年二月二日施行公布，九
    十五年七月一日施行之刑法第三十三條第五款修正為：「主
    刑之種類如下：五、罰金：新臺幣一千元以上，以百元計算
    之。」，是依修正後之法律，刑法第三百四十六條第一項恐
    嚇取財罪所得科處之罰金刑最高為新臺幣三萬元、最低為新
    臺幣一千元；而被告丙○○行為時適用之罰金罰鍰提高標準
    條例第一條前段規定：「依法律應處罰金、罰鍰者，就其原
    定數額得提高為二倍至十倍。但法律已依一定比率規定罰金
    或罰鍰之數額或倍數者，依其規定。」、現行法規所定貨幣
    單位折算新臺幣條例第二條規定：「現行法規所定金額之貨
    幣單位為圓、銀元或元者，以新臺幣之三倍折算之。」，及
    修正前刑法第三十三條第五款規定：「主刑之種類如下：五
    、罰金：一元以上。」，是依行為時之法律，刑法第三百四
    十六條第一項恐嚇取財罪所得科處之罰金刑最高為新臺幣三
    萬元、最低為新臺幣三十元。因此，比較上述修正前、後之
    刑罰法律，自以行為時之舊法即依修正前刑法第三十三條第
    五款，並配合罰金罰鍰提高標準條例第一條前段為法條適用
    之依據，較有利於被告丙○○。
  (3)又修正前刑法第六十四條規定：死刑不得加重。死刑減輕者
    ，為無期徒刑，或為十五年以下十二年以上有期徒刑；修正
    前刑法第六十五條規定：無期徒刑不得加重。無期徒刑減輕
    者，為七年以上有期徒刑。而修正後之刑法第六十四條規定
    ：死刑不得加重。死刑減輕者，為無期徒刑；而修正後刑法
    第六十五條則規定：無期徒刑不得加重。無期徒刑減輕者，
    為二十年以下十五年以上有期徒刑。是依刑法第二條第一項
    之規定，應以修正前刑法對被告己○○、壬○、癸○○較有
    利，故本案就強盜殺人部分法定刑係死刑、無期徒刑之罪，
    亦應適用修正前刑法第六十四條、第六十五條之規定，此合
    先敘明。
  (4)刑法第五十一條第五款原規定多數有期徒刑合併應執行之刑
    不得逾二十年，刑法九十五年七月一日修正施行後，提高合
    併應執行之最高度刑期為三十年，又定執行刑為科刑事項，
    影響及行為人刑罰法律效果，自有就新舊法比較必要（最高
    法院九十五年第八次刑事庭會議決議參照），就本件有關被
    告癸○○部分經比較結果，以被告癸○○行為時之舊法有利
    ，應依新法第二條第一項前段規定，適用最有利於行為人之
    法律，即行為時之舊法。
  (5)九十四年二月二日修正公布前刑法第二十八條：「二人以上
    共同實施犯罪之行為者，皆為正犯」之規定，固已修正為：
    「二人以上共同實行犯罪之行為者，皆為正犯」，惟上述用
    語上之修正，乃因「實施」一詞之範圍，在解釋上是否包括
    「陰謀共同正犯」及「預備共同正犯」存有爭議，為杜爭議
    ，明白宣示本條不包括「陰謀共同正犯」及「預備共同正犯
    」，但仍包括共謀共同正犯，乃將「實施」修正為「實行」
    。是此項修正之結果，對於本件被告等人均不生有利或不利
    之情形，應依刑法第二條第一項規定，適用行為時法即修正
    前刑法第二十八條規定。
  (6)再者，本件被告丙○○於行為時之刑法第四十一條第一項前
    段規定：「犯最重本刑為五年以下有期徒刑以下之刑之罪，
    而受六個月以下有期徒刑或拘役之宣告，因身體、教育、職
    業、家庭之關係或其他正當事由，執行顯有困難者，得以一
    元以上三元以下折算一日，易科罰金。」。又行為時之易科
    罰金折算標準，修正前罰金罰鍰提高標準條例第貳條前段（
    現已刪除）規定，就其原定數額提高為一百倍折算一日，則
    行為時之易科罰金折算標準，應以銀元三百元折算一日，經
    折算為新臺幣後，應以新臺幣九百元折算為一日。惟九十五
    年七月一日修正公布施行之刑法第四十一條第一項前段則規
    定：「犯最重本刑為五年以下有期徒刑以下之刑之罪，而受
    六個月以下有期徒刑或拘役之宣告者，得以新臺幣一千元、
    二千元或三千元折算一日，易科罰金。」。比較修正前後之
    易科罰金折算標準，以九十五年七月一日修正公布施行前之
    規定，較有利於被告丙○○，則應依刑法第二條第一項前段
    ，適用修正前刑法第四十一條第一項前段規定，定其折算標
    準。從而，本件就有關易科罰金之規定部分，應適用行為時
    之舊法即依修正前刑法第四十一條第一項前段、修正前罰金
    罰鍰提高標準條例第二條，諭知以銀元三百元即新臺幣九百
    元折算一日為易科罰金之折算標準。
二、(1)核被告丙○○所為，係犯犯刑法第三百四十六條第一項恐
      嚇取財罪。被告丙○○與同案被告己○○、壬○、癸○○
      、甲○、乙○間，有犯意聯絡及行為分擔，均為共同正犯
      。被告丙○○為成年人，有其年籍資料在卷可稽，其與少
      年甲○、乙○共同實施上開恐嚇取財罪，應依兒童及少年
      福利法第七十條第一項之規定加重其刑。
    (2)被告己○○就與少女甲女為性交行為部分，核係犯刑法第
      二百二十七條第一項之對於未滿十四歲之女子為性交既遂
      罪（對於甲女於九十五年一月九日以前未滿十四歲之性交
      行為），及同條第三項之對於十四歲以上未滿十六歲女子
      為性交罪（即甲女於九十五年一月十日以後年滿十四歲之
      性交行為），其中被告所犯刑法第二百二十七條第一項、
      第三項之罪，僅因被害人年齡不同，而異其法條之適用，
      但其性交之基本事實則完全相同，仍應依舊法連續犯規定
      論以較重之對於未滿十四歲女子性交既遂罪（最高法院七
      十年台上字第一二六九號判例意旨參照）。公訴意旨僅認
      被告己○○係犯刑法第二百二十七條第三項對於十四歲以
      上未滿十六歲女子為性交罪，尚有誤會，惟仍應由本院在
      社會基本事實同一之範圍內，予以變更起訴法條，附此敘
      明。又被告己○○所為多次性交行為，時間緊接，方法相
      同，觸犯基本犯罪構成要件相同之罪名，顯係基於概括犯
      意反覆為之，應依修正前刑法第五十六條連續犯之規定，
      論以對於未滿十四歲女子為性交既遂一罪，並依法加重其
      刑。再按兒童及少年福利法第七十條第一項固規定：「成
      年人．．．故意對兒童及少年犯罪者，加重其刑至二分之
      一。但各該罪就被害人係兒童及少年已定有特別處罰規定
      者，不在此限。」，惟被告己○○所犯之刑法第二百二十
      七條第一、三項之罪，係對被害人為未滿十四歲及十四歲
      以上未滿十六歲之少年所設之特別處罰規定，自無再適用
      兒童及少年福利法第七十條第一項前段規定加重其刑之必
      要（最高法院八十六年度臺非字第二八八號判決意旨參考
      ）。再被告己○○行為後，刑法第五十九條雖修正為「犯
      罪之情狀顯可憫恕，認科以最低刑仍嫌過重者，得酌量減
      輕其刑」（修正前規定「犯罪之情狀可憫恕者，得酌量減
      輕其刑」），然此為法院就刑之裁量及酌減審認標準見解
      之明文化，非屬法律之變更，自不生新舊法比較之問題（
      最高法院九十五年度第八次刑事庭會議決議參照）。被告
      己○○與被害人甲女係男女朋友關係，二人交往發生性交
      行為，其可責之惡性較低，在兩情相悅之情況下，並未對
      被害人自由法益造成重大侵害，本院認就被告己○○此部
      分犯罪，處以最低刑度之刑，猶嫌過重，情輕法重，被告
      己○○此部分犯罪之情狀顯可憫恕，爰依刑法第五十九條
      之規定，酌減其刑。
    (3)被告癸○○就與少女乙○為性交行為部分，核係犯刑法第
      二百二十七條第三項對於十四歲以上未滿十六歲女子為性
      交罪。且如前所述，並無從依兒童及少年福利法第七十條
      第一項規定加重之情形。
    (4)按刑法第三百三十二條第一項強盜而故意殺人罪，是將強
      盜與殺人二個獨立犯罪行為，依法律規定結合成一罪，並
      加重其處罰，只須相結合之殺人行為係既遂，即屬相當，
      其基礎犯之強盜行為，不論是既遂或未遂，均得與之成立
      結合犯（最高法院九十四年度臺上字第七二八八號判決意
      旨）。是以強盜殺人罪係強盜及殺人二罪之結合犯，其既
      遂與否，應依所結合之殺人罪是否既遂為準，故強盜行為
      雖係未遂，但殺人行為已屬既遂，即應以強盜殺人罪論處
      。核被告己○○、壬○、癸○○等三人，就強盜殺害被害
      人李仕輝之犯行，均係犯刑法第三百三十二條第一項強盜
      殺人罪。被告己○○、壬○、癸○○等三人與甲女、乙男
      、甲○、乙○、己男間，有犯意聯絡及行為分擔，均為共
      同正犯。又未滿十四歲人之行為不罰，刑法第十八條第一
      項定有明文，丙男行為時未滿十四歲，為無責任能力之人
      ，自難認為係本件之共犯，是丙男並非刑法第二十八條之
      共同正犯。被告己○○為成年人，有其年籍資料在卷可稽
      ，其與少年甲女、乙男、甲○、乙○、己男共同實施上開
      強盜殺人罪，原應依兒童及少年福利法第七十條第一項之
      規定加重其刑，惟因刑法第三百三十二條第一項強盜殺人
      罪其法定刑為死刑或無期徒刑，依刑法第六十四條第一項
      、第六十五條第一項規定，不得加重。又被告壬○、癸○○二人雖從頭至尾均有參與本件強盜殺人之謀議，然其二
      人始終不願意加入直接殺害被害人李仕輝之行為，而因渠
      等之女友亦參與本件之犯行，僅同意實施把風之構成要件
      以外之行為，且渠等為本件犯罪時均係未滿二十歲之人，
      因未能深思熟慮，一時受成年人之被告己○○煽誘，而參
      與本件之犯行，本院認就被告壬○、癸○○二人此部分犯
      罪，處以最低刑度之無期徒刑刑，猶嫌過重，而被告壬○
      、癸○○二人此部分犯罪之情狀顯可憫恕，爰依刑法第五
      十九條之規定，酌減其刑（有關刑法第五十九條之規定修
      正前後比較之適用之情形，亦詳如前述）。
三、至有關被告己○○、癸○○違反性自主部分之強制治療係屬
    拘束人身自由之保安處分，並不適用刑法第二條第二項保安
    處分從新原則之規定，應仍依刑法第二條第一項規定，適用
    最有利於行為人之法律。而依被告行為時之修正前刑法第九
    十一條之一規定：「犯第二百二十一條至第二百二十七條、
    第二百二十八條、第二百二十九條、第二百三十條、第二百
    三十四條之罪者，於裁判前應經鑑定有無施以治療之必要，
    有施以治療之必要者，得令入相當處所，施以治療。前項處
    分於刑之執行前為之，其期間至治癒為止。但最長不得逾三
    年。」，新修正之刑法第九十一條之一則規定：「犯第二百
    二十一條至第二百二十七條、第二百二十八條、第二百二十
    九條、第二百三十條、第二百三十四條、第三百三十二條第
    二項第二款、第三百三十四條第二款、第三百四十八條第二
    項第一款及其特別法之罪，而有下列情形之一者，得令入相
    當處所，施以強制治療：一、徒刑執行期滿前，於接受輔導
    或治療後，經鑑定、評估，認有再犯之危險者。二、依其他
    法律規定，於接受身心治療或輔導教育後，經鑑定、評估，
    認有再犯之危險者。前項處分期間至其再犯危險顯著降低為
    止，執行期間應每年鑑定、評估有無停止治療之必要。」新
    舊法相比較，舊法第九十一條之一第三項明定強制治療處分
    之日數可以折抵有期徒刑、拘役或罰金易服勞役之折算日數
    。折抵日數清楚，無虞行刑期間之表現優劣，致受折抵日數
    不一之不確定因素干擾。復因強制治療期限明確，免致形成
    不定期限之流弊。且依舊法規定其鑑定報告仍應經審判程序
    之調查、辯論，保障被告之聽審權，予被告防禦權充分行使
    。新法規定之強制治療程序，未予被告聽審權以行使防禦權
    之訴訟基本權機會，較不利於被告，是以舊法較有利於被告
    （最高法院九十六年二月六日九十六年度第三次刑事庭會議
    決議可資參照）。故於刑法修正前犯妨害性自主罪之被告，
    如有施以強制治療之必要者，仍適用舊法刑前治療之規定。
    本件被告己○○、癸○○經原審法院囑託行政院衛生署草屯
    療養院鑑定有無強制治療之必要，經鑑定結果認為被告己○○、癸○○均無令入相當處所接受性犯罪治療之必要等情，
    有行政院衛生署草屯療養院九十六年四月四日草療精字第二
    二００、二一九九號函附之性侵害加害者鑑定報告書在卷可
    查（見原審卷三第四五頁至四七頁、第九二至九四頁），故
    認被告己○○、癸○○並無強制治療之必要，附此敘明。
四、原審就被告己○○涉犯刑法第二百二十七條第一項之對於未
    滿十四歲之女子為性交罪部分，認被告己○○此部分之犯行
    罪證明確，並適用刑事訴訟法第二百九十九條第一項、第三
    百條，刑法第二條第一項前段、修正前刑法第五十六條、刑
    法第二百二十七條第一項、第五十九條之規定，並審酌年幼
    女子對性自主權之觀念未臻成熟完備，仍有特別加以保護之
    必要，而被告己○○明知被害人甲女尚且年幼，且係男女朋
    友，卻未能適時加以引導，反為滿足自身慾望而與之發生性
    交行為，影響被害人身心健全成長，其行為固屬非是，惟於
    風俗隳墮、人慾橫流之今世，因男女朋友交往發生性行為，
    其可責之惡性較低，在兩情相悅而為濮上桑間之遊，並未對
    被害人自由法益造成重大侵害，然被告己○○與甲女情感非
    淺，甲女之母亦到庭陳稱其原本反對二人交往，但甲女表示
    被告己○○對甲女很好，迄今仍在維護被告己○○，在二人
    交往後其亦認為被告己○○對甲女很好，被告己○○也有鼓
    勵甲女唸書，但甲女不願意，其並無追究被告己○○之意思
    等語，被告己○○坦承此部分事實，亦表示願負責之犯後態
    度；量處被告己○○有期徒刑二年，並諭知被告己○○無強
    制治療之必要，其認事用法均無不當，量刑亦稱妥適，原審
    就此部分之判決，應予維持；雖被告己○○提起上訴請求，
    再予從輕量刑云云；及檢察官對被告己○○部分提起上訴，
    認原審引用刑法第五十九條之規定，對被告己○○減刑不當
    ，而量刑過輕云云；均為無理由，本院就此部分均駁回上訴
    人之上訴。
五、原審就被告丙○○所涉犯刑法第三百四十六條第一項恐嚇取
    財罪部分，及被告癸○○涉犯刑法第二百二十七條第三項對
    於十四歲以上未滿十六歲女子為性交罪部分，認被告丙○○
    、癸○○此部分之犯行罪證明確，予以論罪科刑，本非無見
    ，惟為紀念解除戒嚴二十週年，予罪犯更新向善之機，所制
    定之中華民國九十六年罪犯減刑條例業於九十六年七月十六
    日生效實施，被告丙○○、癸○○前開犯罪時間均在中華民
    國九十六年四月二十四日以前，被告丙○○所犯為刑法第三
    百四十六條第一項恐嚇取財罪（宣告之有期徒刑在一年六月
    以下）、被告癸○○所犯為犯刑法第二百二十七條第三項對
    於十四歲以上未滿十六歲女子為性交罪，均合於減刑條件，
    原審未及適用，容有未合；雖被告丙○○提起上訴，並稱：
    其係受被告己○○脅迫，量刑過重云云；被告癸○○提起上
    訴，否認本件之犯行，並稱伊不之被害人乙○尚未滿十六歲
    云云；固均為無理由，惟原審判決就此部分既未及適用中華
    民國九十六年罪犯減刑條例，即屬無可維持，仍應由本院將
    此部分予以撤銷改判。爰審酌被告丙○○夥同少年佯稱「援
    交」以「仙人跳」之方式恐嚇他人取得財物，行為至為惡劣
    ，得手後財物亦均轉交由被告己○○處理朋分，而被告丙○○並未分得，惟被告丙○○實居本件犯行主導樞紐地位，而
    被告丙○○雖因被害人未到庭調解而未能與被害人和解，然
    已有事後處理之誠意，另被告丙○○於審理中均能坦承參與
    犯行，亦有悔意之犯後態度；另就被告癸○○部分審酌年幼
    女子對性自主權之觀念未臻成熟完備，仍有特別加以保護之
    必要，而被告賴癸○○明知被害人乙○尚且年幼，且係男女
    朋友，卻未能適時加以引導，反為滿足自身慾望而與之發生
    性交行為，影響被害人身心健全成長，其行為固屬非是，惟
    於風俗隳墮、人慾橫流之今世，因男女朋友交往發生性行為
    ，其可責之惡性較低，在兩情相悅而為濮上桑間之遊，並未
    對被害人自由法益造成重大侵害，被告癸○○犯後於審理中
    坦承與乙○性交之事實，惟否認犯罪，未見有何悔意，而乙○之父並無追究被告癸○○之意思等情；分別量處被告丙○○有期徒刑九月，被告癸○○有期徒刑五月，並各減其宣告
    刑各二分之一，暨就被告丙○○部分諭知易科罰金之折算標
    準，以示懲儆。
六、至有關強盜殺人部分，原審以被告己○○、壬○、癸○○等
    三人罪證明確，予以論罪科刑，固非無據，惟原審判決認定
    被告魯彥、癸○○等二人，並非共同正犯，而僅屬強盜殺人
    之幫助犯而已，尚有未洽。本件被告己○○、壬○、癸○○
    三人提起上訴，被告己○○辯稱，其並無殺人之犯意云云；
    被告壬○、癸○○二人，否認有參與本件強盜殺人之犯行云
    云，並無理由；檢察官提起上訴認被告壬○、癸○○二人，
    應為本件強盜殺人罪之共犯等語，則為有理由（主張量刑過
    輕部分，本院認為無理由，理由詳如後述）。本件檢察官之
    上訴既為有理由，且原審判決此部分有前開違誤之處，即屬
    無可維持，自應由本院將原判決此部分，及有關被告己○○
    、魯彥、癸○○等三人定應執行刑部分，予以撤銷改判。原
    審酌被告己○○年輕力壯，浮浪遊手，未圖正當營生，因得
    知其原居住之大樓管理員李仕輝收取管理費之時間，為謀財
    而選定被害人李仕輝為作案對象，即夥同輕剽無知之少年持
    梃與刃悍然行兇，泯滅人性，無視人命之寶貴，使被害人李
    仕輝橫罹非辜，且於強盜殺人一案居於主導地位，誠為元兇
    首惡，然被告己○○等人並未取得物財，而被告己○○雖否
    認原有意殺人，但尚能坦承客觀事實，且於本院審理中亦表
    悔意，惟迄未能與被害人家屬達成和解；又被告壬○、癸○○於本件犯案時均尚未滿二十歲，年輕識淺，因一時受被告
    己○○之煽惑致罹本罪，且僅參與把風之行為，又渠等就人
    命輕賤忽視，惡性甚重，且事後砌詞卸責，亦未與被害人家
    屬達成和解等情，及被告己○○、魯喭、癸○○等人就各該
    犯罪後之態度等一切情狀，分別量處被告己○○無期徒刑，
    被告壬○、癸○○各有期徒刑十二年，並就被告癸○○部分
    與前開之妨害性自主罪部分，依修正前刑法第五十一條第五
    款之規定，定其應執行之刑；被告己○○強盜殺人部分係量
    處無期徒刑，而被告己○○行為後，刑法第三十六條、第三
    十七條關於褫奪公權之規定固有修正，而褫奪公權屬從刑之
    科刑規範事項，隨同主刑適用同一準據法；且關於刑法第三
    十七條第一項規定並無修正，對被告並無有利或不利之情形
    ，自不生新舊法比較之問題。而本案依被告己○○此部分既
    量處無期徒刑，爰併依刑法第三十七條第一項規定，就此部
    分宣告褫奪公權終身，及依刑法第五十一條第四款規定，與
    前開之妨害性自主罪部分，定應執行刑為無期徒刑，並褫奪
    公權終身。雖公訴人求處被告己○○死刑，然就被告己○○
    之犯行觀之，固屬兇頑殘忍，然以被告己○○等人並未得財
    ，且其尚能坦承事實經過，本院認量處無期徒刑應屬適當；
    另公訴人求處被告壬○、癸○○無期徒刑，惟本院認渠等二
    人就強盜殺人部分僅是參與把風之行為，為本件犯案時均尚
    未滿二十歲，年輕識淺，因一時受被告己○○之煽惑致罹本
    罪，經依法減輕其刑後，應以上開刑度為適當，併此敘明。
七、扣案鋼質水果刀一把係被告己○○出資命共犯少年丙男、己
    男購買用以行兇殺害被害人李仕輝之用，為被告己○○等人
    所有，且供犯罪所用之物，應依刑法第三十八條第一項第二
    款規定沒收之。現場用以擊殺被害人李仕輝之白色木質化粧
    鏡框一組及彎曲鐵管一支，雖均係殺害人李仕輝所用之物，
    惟前者係在房間內現場取得之物，後者係樓下路旁隨手撿拾
    持用，僅一時供己行兇，當無所有之意思，自非被告己○○
    壬○、癸○○及共犯所有，且非違禁物，自無從沒收之諭知
    。另現場採集之被害人李仕輝左鞋底毛髮、被害人李仕輝背
    後之兇刀棉棒一件、現場血鞋印處毛髮、浴室洗手槽下地板
    毛髮、浴室馬桶上毛髮、現場牆面上靠床頭左側血跡棉棒、
    白色化妝鏡緣上毛髮、床頭左側牆面血跡棉棒、衣櫃上血點
    血跡棉棒、入門右側牆面血跡棉棒、門外右側地面檳榔渣、
    插於門外左側飲料杯上飲料吸管、被害人李仕輝標準檢體血
    跡棉棒、門外右側地面彎曲鐵管上血跡棉棒、門外右側地面
    彎曲鐵管上毛髮各一件均係警方現場採集之跡證，尚非被告
    等人犯罪所用或所得之物，且非違禁物；又被告己○○所有
    黑色布鞋一雙（含襪子）、己男所有拖鞋一雙、乙男ＰＵＭ
    Ａ牌布鞋一雙、丙男所有黑白布鞋一雙均係被告及共犯所有
    ，縱於犯案時穿著，然均係平日穿著，非直接專為本件犯罪
    所用之物，亦非違禁物，均無從為沒之諭知。
八、被告丙○○經合法傳喚，無正當理由未到庭，爰不待其陳述
    ，逕行判決。
據上論斷，應依刑事訴訟法第三百六十八條、第三百六十九條第
一項前段、第三百六十四條、第三百七十一條、第二百九十九條
第一項，刑法第二條第一項前段、第二十八條（修正前）、刑法
第二百七十七條第三項、第三百四十六條第一項、第三百三十二
條第一項、第五十一條第四款、第五款（修正前）、第五十九條
、第四十一條第一項（修正前）、第三十七條第一項、第三十八
條第一項第二款，兒童及少年福利法第七十條第一項，罰金罰鍰
提高標準條例第一條、第二條（修正前），中華民國九十六年罪
犯減刑條例第二條第一1項第三款、第七條、第九條、第十一條
，判決如主文。
本案經檢察官辛○○到庭執行職務。
中    華    民    國    96    年    12    月    12    日
            刑事第十一庭  審判長法  官  陳  朱  貴
                                法  官  胡  文  傑
                                法  官  何  志  通
上列正本證明與原本無異。 
被告己○○、魯喭、癸○○部分得上訴。
被告丙○○部分不得上訴。
如不服本判決應於收受送達後十日內向本院提出上訴書狀，其未
敘述上訴之理由者並得於提起上訴後十日內向本院補提理由書（
均須按他造當事人之人數附繕本）。
                              書記官  高  麗  淇    

中    華    民    國    96    年    12   月     12   日